【裁判字號】    97,重上更(四),188
【裁判日期】    991110
【裁判案由】    貪污治罪條例等
【裁判全文】
臺灣高等法院刑事判決         97年度重上更(四)字第188號
上  訴  人
即  被  告  莊志誠
選任辯護人  蔡樹基律師
上  訴  人
即  被  告  陳偉彪
選任辯護人  馮志剛律師
上  訴  人
即  被  告  劉俊良
選任辯護人  簡欣儀律師
            金學坪律師
上列上訴人因貪污等案件，不服臺灣士林地方法院90年度訴字第
209號，中華民國91年6月11日第一審判決（起訴案號：臺灣士林
地方法院檢察署90年度偵字第3554號），提起上訴，經判決後，
由最高法院第四次發回更審，本院判決如下：
    主  文
原判決撤銷。
莊志誠、陳偉彪依據法令從事公務並有調查犯罪職務之人員，共
同對於違背職務之行為，要求賄賂，莊志誠處有期徒刑拾年陸
月，褫奪公權伍年；陳偉彪處有期徒刑拾壹年陸月，褫奪公權伍
年。
劉俊良與依據法令從事公務之人員，共同對於違背職務之行為要
求賄賂，累犯，處有期徒刑玖年，褫奪公權年。
    事  實
一、莊志誠、陳偉彪為臺北市政府警察局士林分局天母派出所（
    下稱天母派出所）警員，均為依據法令從事公務有調查犯罪
    職務人員，其2人負責天母派出所主管交辦專案勤務業務。
    劉俊良為天母派出所轄區福客多便利商店負責人，其於民國
    （下同）80年間因違反槍砲彈藥刀械管制條例案件，經臺灣
    嘉義地方法院判處有期徒刑5月，緩刑3年確定；82年間因違
    反麻醉藥品管理條例案件，經臺灣高等法院臺南分院判處有
    期徒刑5年2月，並經最高法院上訴駁回確定。上開違反槍砲
    彈藥刀械管制條例案件之緩刑因此被撤銷，2案合併應執行
    有期徒刑5年5月，於84年2月間假釋付保護管束，於87年6月
    13日縮刑期滿執行完畢。
二、莊志誠、陳偉彪因負責天母派出所轄區勤務，常與劉俊良泡
    茶聊天而相互熟識。90年3月30日下午3時許，天母派出所主
    管陳少旭指派莊志誠持臺灣板橋地方法院檢察署陳銘祥檢察
    官核發之搜索票，前往搜索票所載受搜索人陳盈安住居之臺
    北市○○區○○路4段167巷10弄12號2樓執行搜索。當日，
    陳偉彪因參加講習未克一同前往，莊志誠向陳少旭反映人手
    不足，陳少旭表示可找劉俊良偕同幫忙，並另行指派天母派
    出所警員王勝輝、林副任一同前往執行搜索。該日晚間7時
    30分許，莊志誠、王勝輝、林副任持搜索票帶同劉俊良，搭
    林副任所駕自小客車，至台北市○○區○○路4段167巷10弄
    12號2樓執行搜索。當時受搜索人陳盈安尚未回家，莊志誠
    等人請其兄陳瀅仁開門，莊志誠、林副任、劉俊良、陳瀅仁
    一同進入陳盈安房間內，王勝輝則在客廳負責警戒，林副任
    在陳盈安房間內，搜獲以長壽香煙盒裝之第二級毒品甲基安
    非他命1小包（毛重0.81公克，驗餘淨重0.64公克）及吸食
    器1只。林副任遂將上開物品予以扣押暫放於客廳桌上，與
    王勝輝2人在客廳監視，以待陳盈安隨時返家。莊志誠、劉
    俊良2人見搜獲甲基安非他命，且受搜索人陳盈安不在，林
    副任亦已至客廳，於轉至陳瀅仁房間繼續搜索時，見房間內
    僅有其等與陳瀅仁在場，竟共同基於對違背莊志誠職務行為
    要求賄賂之犯意聯絡，由劉俊良對陳瀅仁稱：「此可大事化
    小，可問帶班的」等語，莊志誠則稱：「我們搜到毒品要如
    何處理？若你弟弟不回來，我們就要移送你」等語，莊志誠
    說完走出房間外，故意告知在客廳等候之林副任、王勝輝：
    「陳瀅仁欲以新台幣（下同）10萬元行賄，但被我拒絕了」
    ，以此試探林副任、王勝輝之反應，而林副任、王勝輝則表
    示「這樣對」。莊志誠確認林副任、王勝輝並無共同要求賄
    賂意圖，此時在房間內之劉俊良又接續向陳瀅仁表示：「這
    種查到安非他命不辦的代價一般行情1件是30萬元」等語，
    陳瀅仁表示沒有如此多現金，莊志誠又走入房間內稱：「這
    件事情要趕快處理，不然要移送你」等語，陳瀅仁即以其門
    號00 00000000號行動電話向友邦國際信用卡股份有限公司
    （即AIG信用卡）信用卡中心查問預借現金密碼，但該中心
    表示無法以電話查詢拒絕，陳瀅仁向莊志誠表示無法籌措現
    金，莊志誠即走出房間外，劉俊良跟出去隨後又進來對陳瀅
    仁稱：「林副任、王勝輝2人聽不下去，下樓去了」等語。
    隨後莊志誠即叫陳瀅仁至客廳，莊志誠明知本次搜索調查對
    象為陳盈安，且在陳盈安房間內確實搜到甲基安非他命及吸
    食器等應扣押之犯罪證據，無論依當時現場客觀事證及其主
    觀判斷，陳瀅仁均非上述扣押物之所有人或持有人，依刑事
    訴訟法第42條規定及常規處理流程，須如實製作填載扣押物
    品名稱為「（甲基）安非他命、吸食器」，標示扣押物重量
    及數量，在場人為陳瀅仁之搜索扣押證明筆錄，並將扣押物
    品封緘。然莊志誠為向陳瀅仁要求賄賂，竟自行製作2份內
    容不同之搜索扣押證明筆錄，其中1份記載扣押物品名稱、
    數量、單位為「安非他命，（空白）公克、安非他命吸食器
    1個」、處置方法為「扣押」，填載搜索時間、地點、處所
    ，命陳瀅仁在該搜索扣押筆錄之「在場人」欄及扣押物品之
    「所有人（持有人或保管人）」欄位簽名捺指印（下稱此搜
    索扣押證明筆錄為甲搜索扣押筆錄），將陳瀅仁為上開扣押
    物所有人（持有人或保管人）之不實事項登載於職務所掌之
    甲搜索扣押筆錄。另1份搜索扣押證明筆錄則將扣押物品欄
    之名稱、數量、單位予以空白而為不實登載，填載搜索時間
    、地點、處所後，亦命陳瀅仁在該搜索扣押筆錄之「在場人
    」欄簽名捺指印（下稱此份搜索扣押證明筆錄為乙搜索扣押
    筆錄），而將本件搜索未扣押任何物品之不實事項接續登載
    於其職務上所掌之乙搜索扣押筆錄，足以生損害於司法警察
    機關調查犯罪之正確性（劉俊良對於莊志誠上述製作不實搜
    索扣押筆錄之公務員登載不實文書犯行，並未參與，亦未與
    莊志誠有犯意聯絡）。莊志誠用意在於藉此要求陳瀅仁交付
    賄款，若要求賄賂得逞，則撕毀甲搜索扣押筆錄，以乙搜索
    扣押筆錄陳報搜索結果交差搪塞，而違背職務，不將涉嫌持
    有及施用甲基安非他命之犯罪嫌疑人陳盈安或本件搜索當時
    在場之陳瀅仁移送臺北市政府警察局士林分局刑事組（下稱
    刑事組）調查或陳報檢察官偵辦。若要求賄賂未得逞，則以
    甲搜索扣押筆錄陳報搜索扣押結果，以發現陳瀅仁持有及施
    用第二級毒品為由，將陳瀅仁而非將陳盈安移送刑事組或陳
    報檢察官偵辦。
三、莊志誠待陳瀅仁簽名後，即收起甲、乙搜索扣押筆錄，並未
    要林副任、王勝輝簽名，而在莊志誠製作甲、乙搜索扣押筆
    錄時，林副任、王勝輝上樓回到客廳，莊志誠又向陳瀅仁問
    以：「這件事要如何處理？」，即留下其門號00000000000
    號行動電話號碼，雙方約在同年4月3日見面，以此要求賄賂
    。莊志誠等人離去返回天母派出所途中，莊志誠接獲天母派
    出所警員董柏煌電話查詢，稱臺北市政府警察局內湖分局勤
    務中心要查報其越區搜索有無績效時，即逕自表示：「先回
    報沒有績效，沒有結果」等語。莊志誠回所後，未依查獲毒
    品處理流程，將扣案甲基安非他命及吸食器封緘移刑事組處
    理，反而自行藏匿，欲以所查扣甲基安非他命、吸食器及甲
    、乙搜索扣押筆錄作為向陳瀅仁要求賄賂之籌碼。
四、陳瀅仁經搜索被要求賄賂後，即告知其叔叔陳鐵雄此經過，
    並依其建議在同年4月3日晚上9時許，至臺北市政府警察局
    內湖分局內湖派出所（下稱內湖派出所）報案，然未獲處理
    。莊志誠因陳瀅仁迄90年4月3日（星期二），均未與其聯絡
    ，乃告知同辦理專案警員陳偉彪上情，陳偉彪得知後認有利
    可圖，即基於與莊志誠共同對違背職務行為，要求賄賂犯意
    （莊志誠基於接續同前之單一犯意），共同謀議翌日約陳瀅
    仁出來。莊志誠即於同年4月4日下午3時許，撥打電話給陳
    瀅仁，約定在臺北市○○○路與酒泉街口見面，陳瀅仁接獲
    電話後，於當日下午3時30分許，再往內湖派出所報案，仍
    未獲處理。乃分別打電話予叔叔陳鐵雄、弟弟陳盈安及友人
    潘培楨求救，並請潘培楨至臺北市○○○路與酒泉街口約定
    處幫忙監看。同日下午4時15分許，陳偉彪駕駛其車號WD-46
    50號自小客車載莊志誠與陳瀅仁會面，陳瀅仁經莊志誠示意
    後坐進陳偉彪車內，莊志誠先向陳瀅仁表示本案不能再拖，
    有時效性，今日一定要移送你等情，陳偉彪即稱30萬元不要
    再討價還價，若取得賄款即將甲基安非他命返還並將載有查
    扣贓證物之甲搜索扣押筆錄撕毀，當作未曾搜索扣得甲基安
    非他命及吸食器，莊志誠又再度催促，陳瀅仁佯稱同意籌措
    20萬元，假藉要打電話向叔叔、工地小包等人籌措賄款，而
    分別撥打電話予陳鐵雄、陳盈安等人。陳盈安即於當日下午
    5時許打110電話報警，並與臺北市政府警察局督察室（下稱
    督察室）之督察人員電話確認，督察員高誌良、張榮興經由
    陳盈安所留陳瀅仁行動電話號碼與陳瀅仁聯絡對話時，陳瀅
    仁因有所顧慮而答非所問。嗣督察室人員於同日下午5時30
    分許（起訴書誤載為18時30分許），趕至現場查獲正向陳瀅
    仁要求賄賂之莊志誠及陳偉彪，並在莊志誠背包查獲先前搜
    索查扣之甲基安非他命1小包、甲、乙搜索扣押筆錄，又在
    莊志誠辦公室查獲前搜索所查扣之吸食器1只，並循線查獲
    劉俊良。
五、案經臺北市政府警察局士林分局移送臺灣士林地方法院檢察
    署檢察官偵查起訴。
    理  由
壹、證據能力部分
一、按現行刑事訴訟法第159條第1項：「被告以外之人於審判外
    之言詞或書面陳述，除法律有規定者外，不得作為證據」，
    同法第159條之1至同法第159條之5有關傳聞法則之規定，係
    於92年2月6日經修正公佈，同年9月1日施行。而92年該修正
    通過之刑事訴訟法施行前，已繫屬於各級法院之案件，其以
    後之訴訟程序，應依修正刑事訴訟法終結之。但修正刑事訴
    訟法施行前已依法定程序進行之訴訟程序，其效力不受影響
    ，刑事訴訟法施行法第7 條之3 定有明文。所謂已依法定程
    序進行之訴訟程序，其「效力不受影響」，依其立法意旨係
    指為避免程序之勞費，本諸舊程序用舊法，新程序始用新法
    之一般法則，各級法院於修正之刑事訴訟法施行前，已依法
    踐行之訴訟程序（包含相關證據法則之適用），其效力不受
    影響。故而，對於提起上訴之案件，於修正刑事訴訟法施行
    前，原審法院就可得為證據之證據，已依法定程序調查者，
    其效力亦不受影響而言（最高法院96年度臺上字第1413號、
    94年度臺上字第5742號判決意旨參照）。又按92年2月6日刑
    事訴訟法修正公布前，證人或共同被告於警詢、檢察官偵查
    及法院審理訊問時所為陳述，經法院於審判期日，依刑事訴
    訟法第165條第1項及92年2月6日修正前同法第173條第1項規
    定之法定程序，提示筆錄並告以要旨，並令被告辯論而踐行
    法定調查證據程序，其陳述自有證據能力（最高法院93年度
    臺上字第5894號判決意旨參照）。
二、本件係於90年5月21日起訴繫屬於第一審法院，嗣經原審及
    本院上訴審於91年6月11日、91年12月19日先後判決，依前
    開法條規定，對於提起上訴之案件，於修正刑事訴訟法施行
    前，原審及本院上訴審就歷次審理可得為證據之證據，已依
    法定程序調查者，其效力不受影響。從而，92年2月6日修正
    刑事訴訟法施行前有關被告莊志誠、劉俊良、陳偉彪及證人
    陳瀅仁、林副任、王勝輝、陳鐵雄、陳少旭、陳功輝、陳盈
    安、高誌良、張榮興、潘培楨等人分別於司法警察調查、檢
    察官偵訊所為陳述及原審審理時（92年8月31日前）所為陳
    述，凡經原審及本院上訴審於92年8月31日前之審判期日，
    依刑事訴訟法第165條第1項及當時有效之修正前同法第173
    條第1項規定之法定程序，提示筆錄並告以要旨，並令被告
    辯論而踐行法定調查證據程序，揆諸前揭說明，該等證據自
    有證據能力，尚不受前揭修正刑事訴訟法第159條第1項、第
    158條之3、第273條第1項及第284條之1等規定之影響。
三、再者，陳瀅仁、林副任、王勝輝、陳少旭、陳功輝、陳盈安
    復各於本院或本院前審審判期日到庭具結作證，由檢察官、
    被告莊志誠、陳偉彪、劉俊良及其等辯護人予以詰問，其等
    於接受司法警察詢問時，係本於自由意志而為陳述，又離案
    發時間較近，較無遺忘、失神、空白、錯認、偏頗等記憶缺
    失，對於真實案情之陳述亦較未受其他外力干擾，故其等先
    前接受司法警察詢問時所為陳述與審判中相符者，已為審判
    中證言之一部分；與審判中有所不符部分，則以先前之陳述
    具有較有可信之情況，並為證明被告莊志誠、陳偉彪、劉俊
    良犯罪事實所必要，縱依現行刑事訴訟法第159條之2規定，
    亦得為證據。
四、又按被告以外之人於偵查中向檢察官所為之陳述，除顯有不
    可信之情況者外，得為證據，刑事訴訟法第159條之1第2項
    定有明文。林副任、王勝輝、高誌良等人於92年9月1日刑事
    訴訟法修正施行前，在檢察官面前所為具結陳述，係本於對
    案情之記憶及認知而為陳述，復有具結之偽證罪責追訴處罰
    機制，擔保其等陳述之真實性，依其等陳述作成時之外部狀
    況，查無受外力支配干擾之顯然不可信瑕疵，並分經原審或
    本院上訴審及更一審行詰問調查程序，使被告莊志誠、陳偉
    彪、劉俊良及其等辯護人得對林副任、王勝輝、高誌良先前
    於檢察官偵訊時所為陳述及當庭陳述予以行使對質詰問權，
    依現行刑事訴訟法第159條之1第2項規定，林副任、王勝輝
    、高誌良等人在檢察官面前所為具結陳述，有證據能力，亦
    經合法調查，得為認定被告莊志誠、陳偉彪、劉俊良犯罪事
    實之證據。
五、又陳瀅仁於90年4月10日偵查中向檢察官所為之陳述，業經
    具結，擔保陳述真實性，而本院於99年2月1日，在被告莊志
    誠、陳偉彪、劉俊良及其等辯護人在場之情形下，依職權當
    庭勘驗前揭證人陳瀅仁之偵查錄音，核其勘驗結果為：（一
    ）檢察官對證人陳瀅仁之訊問係採一問一答，其間檢察官有
    針對證人陳瀅仁之陳述進行整理並提問，並囑書記官據以製
    作筆錄之情形；（二）證人陳瀅仁之陳述語態平和自然，對
    於案發過程均能詳實陳述，依其回答經過，僅因等待檢察官
    理解並整理其陳述內容及書記官製作筆錄而有停候，並無邊
    看警詢筆錄邊回答之情形；（三）90年4月10日偵訊筆錄之
    記載與證人陳瀅仁陳述本旨相符，並無實質內容錯誤疏漏之
    情形；（四）檢察官訊問證人陳瀅仁製作筆錄係採同步連續
    錄音等情（見本院99年2月1日勘驗筆錄，本院卷一第16 6頁
    ）。足認檢察官訊問陳瀅仁過程中並無以強暴、脅迫、利誘
    、疲勞訊問或違法誘導等不正方式取供之情事，陳瀅仁當時
    之精神狀況良好，偵查筆錄係依陳瀅仁之自由意志所作陳述
    而為記載，亦與錄音內容本旨大致相符，核無顯不可信之情
    況。本院繼於99年9月6日勘驗程序，製作上開偵查錄音譯文
    ，並於本院99年10月13日審判期日使被告莊志誠、陳偉彪、
    劉俊良及其等辯護人表示意見，被告莊志誠、陳偉彪、劉俊
    良及其等辯護人並未就譯文內容而為爭執，均僅再請求傳訊
    陳瀅仁，欲證明陳瀅仁係因檢察官有所誘導或邊看警詢筆錄
    邊回答而為不實證述。惟依刑事訴訟法第166條之7第2項第2
    款規定，詰問證人、鑑定人不得以恫嚇、侮辱、利誘、詐欺
    或其他不正之方法為之。但就證人、鑑定人之主詰問，雖規
    定不得為誘導詰問，於同法第166條之1第3項但書所定之情
    形，得誘導詰問；同法第166條之2第2項亦規定，行反詰問
    於必要時，得誘導詰問。則刑事訴訟法既明定詰問證人、鑑
    定人不得以恫嚇、侮辱、利誘、詐欺或其他不正之方法為之
    ；同時又規定於特定情形下得為誘導詰問，顯見誘導詰問非
    屬同法第166條之7第2項第2款所指以恫嚇、侮辱、利誘、詐
    欺或其他不正方法之不正方法，僅係於特定情況下，禁止為
    違法之誘導詰問而已。而刑事訴訟法第98條所指不得用強暴
    、脅迫、利誘、詐欺、疲勞訊問或其他不正之方法，與同法
    第166條之7第2項第2款所定之不正方法，內容相當。應認基
    於澄清事實所必要，以既有案情為基礎之導引式訊問，非當
    然屬刑事訴訟法第98條所定之不正方法，此有最高法院98年
    度臺上字第865號判決意旨可參。被告莊志誠、陳偉彪、劉
    俊良及其等辯護人以所謂檢察官誘導訊問並使陳瀅仁邊看警
    詢筆錄邊作回答為由，否認陳瀅仁於90年4月10日接受檢察
    官偵訊所為具結陳述之證據能力。惟本院審酌陳瀅仁於90年
    4月10日接受檢察官偵訊所為具結陳述，既查無所謂遭檢察
    官誘導訊問或使陳瀅仁邊看警詢筆錄邊作回答之不正取證情
    事，已如前述。從而，依刑事訴訟法第159條之1第2項規定
    ，亦得認陳瀅仁於90年4月10日接受檢察官偵訊所為具結陳
    述，有證據能力。而陳瀅仁業於原審、本院上訴審、更一審
    、更二審傳訊而多次到庭作證，使被告莊志誠、陳偉彪、劉
    俊良及其等辯護人得就陳瀅仁先前於90年4月10日接受檢察
    官偵訊所為具結陳述，一併予以詰問覈實，被告莊志誠、陳
    偉彪、劉俊良等人亦有與陳瀅仁對質之機會。從而，陳瀅仁
    於90年4月10日接受檢察官偵訊所為具結陳述，亦經合法調
    查，得為認定被告莊志誠、陳偉彪、劉俊良犯罪事實之依據
    。
六、此外，除上述供述證據外，檢察官、被告莊志誠、陳偉彪、
    劉俊良及其等辯護人對於本判決所引之其餘被告以外之人於
    審判外陳述之證據能力，未表示爭執，且經本院於99年10月
    13日審判期日，逐一提示陳述筆錄並告以內容要旨，被告莊
    志誠、陳偉彪、劉俊良及其等辯護人未於言詞辯論終結前聲
    明異議，揆諸現行刑事訴訟法第159條之5有關傳聞證據經同
    意或未據異議而例外賦予證據能力之規定，本院審酌當時無
    違法取證或證明力明顯過低之情事，認為採為證據，應屬適
    當，應認該等陳述，有證據能力。
貳、認定事實所憑證據及得心證之理由
一、訊據上訴人即被告莊志誠矢口否認有於職務上所掌公文書登
    載不實及共同對於違背職務行為要求賄賂之犯行，被告陳偉
    彪、劉俊良亦否認其等有共同對於違背職務行為要求賄賂之
    犯行，分別辯解如下：
（一）被告莊志誠辯稱：
１、我去陳瀅仁家搜索搜到甲基安非他命時，先寫甲搜索扣押筆
    錄，記載甲基安非他命持有人是陳瀅仁，但經陳瀅仁抗議，
    他認為自己沒有施用安非他命，不能隨便冤枉他，所以才又
    寫乙搜索扣押筆錄。這份搜索扣押筆錄之持有人部分空白，
    是因為要陳瀅仁叫其弟陳盈安出面，等陳盈安出面說明後才
    會填載，等陳盈安出面說明時就會撕毀甲搜索扣押筆錄，再
    以乙搜索扣押筆錄為準。以此方法調陳盈安出面，若陳盈安
    不出面，就會以在場人陳瀅仁為被告之方式移送陳瀅仁，並
    以甲搜索扣押筆錄為移送依據，並非以此作為索賄籌碼。當
    天搜到甲基安非他命及吸食器後，陳瀅仁曾數度向我行賄10
    萬元，我當場拒絕，1 次是在陳瀅仁房間內，當時即到房間
    外告訴林副任、王勝輝2 人此事。後來，在客廳寫搜索扣押
    筆錄時，陳瀅仁又再度提起要以10萬元行賄。這次林副任、
    王勝輝均有在場，但也被我拒絕，最後要走時陳瀅仁還有拿
    出1 盒玉石要給我們，我們都有拒絕。在董柏煌以電話查詢
    搜索有無績效時，我有告訴董柏煌有搜到一點東西，沒有搜
    到人，先回報沒有績效，並非回報沒有結果，且沒有績效與
    沒有結果差異很大，如果只有查到毒品沒有捉到人，是沒有
    績效的，並非沒有結果，是要等陳盈安出面說明後，毒品再
    連同人犯一併移送三組處理，此時才有績效。於90年4月4日
    約陳瀅仁出面，是要叫他把陳盈安交出來並出面說明，否則
    就要移送他，在陳偉彪車上陳瀅仁再度以20萬元行賄，我們
    拒絕，只叫他趕快聯絡陳盈安出面。在車上，陳瀅仁行動未
    受控制，在此期間，他大概下車打電話5、6次，有聽過他在
    車上接2通電話，但都是談論與工地有關的事，並未聽見他
    向人借錢或籌錢，督察人員說與陳瀅仁在電話中雞同鴨講，
    是他故意誤導督察人員，否則他何以不將車內對話錄音，當
    作證據，而搜索當天查獲之毒品、搜索扣押證明筆錄會帶在
    背包內，是因為平日即將這些東西放在背包內未拿出，並非
    故意要來作為要求賄賂之用。
２、陳瀅仁於警詢、偵查審判有關指控我要求賄賂過程之陳述，
    矛盾百出，如劉俊良索賄時，我不在場，湊錢數目也前後不
    符，王勝輝、林副任是否知情亦先後供述不一。90年4月4日
    要求賄賂者究為我，或被告陳偉彪，前後供述不一。又關於
    小包發薪水說法同有不一。我並無要求賄賂之動機及確有命
    陳瀅仁策動陳盈安之動作，陳瀅仁確有行賄之動機及行為云
    云。
（二）被告陳偉彪辯稱：
１、之前聽被告莊志誠提過只有搜到東西但沒有查到人，陳瀅仁
    會把他弟弟陳盈安交出來。所以當天提議去找陳瀅仁出來，
    這是最容易找到績效。被告莊志誠約陳瀅仁出來後，是陳瀅
    仁在車內主動要以20萬元行賄，但被我們拒絕，我們只叫他
    趕快把弟弟陳盈安找出來，在車內並沒有限制他的行動自由
    ，因他可自由進出打電話，當天並不知被告莊志誠背包內帶
    有2份搜索扣押證明筆錄及甲基安非他命等物，我並未與被
    告莊志誠共同要求賄賂。
２、我是在90年2月以後，才跟被告莊志誠一起辦理專案，時間
    短暫，我沒有參與搜索，也沒有要求賄賂，陳瀅仁偵訊陳述
    是受到檢察官誘導，其陳述不實云云。
（三）被告劉俊良辯稱：
１、我之前即曾應陳少旭之邀，支援天母派出所執行搜索，此次
    是被告莊志誠打電話說陳少旭希望我支援，才隨同前往。在
    陳瀅仁家搜出甲基安非他命後，陳瀅仁在廁所及房內，主動
    說能否用錢擺平，他知道行情1 個通緝犯是30萬元，我說我
    沒有辦法，後來陳瀅仁自己去問被告莊志誠能否以金錢擺平
    時，為被告莊志誠拒絕，我從未向陳瀅仁要求賄賂30萬元擺
    平此事，亦不知道被告莊志誠製作甲、乙搜索扣押筆錄。
２、我並未與被告莊志誠共同向陳瀅仁要求賄賂，陳瀅仁證詞反
    覆不一，前後矛盾，實係陳瀅仁企圖行賄未果云云。
二、經查：
（一）被告莊志誠於90年3月30日，向臺灣板橋地方法院檢察署
      檢察官，以陳盈安為涉嫌違反毒品危害防制條例之犯罪嫌
      疑人，聲請以陳盈安為受搜索人，對其住居之臺北市○○
      路○段167巷10弄12號2樓等處所實施搜索，經同署陳銘祥
      檢察官核發搜索票，被告莊志誠依天母派出所主管陳少旭
      之指示，於當日晚間7時30分許，偕同警員王勝輝、林副
      任及轄區「福客多便利商店」負責人即被告劉俊良前往執
      行搜索。而於執行搜索時，受搜索人陳盈安並未在場，僅
      陳盈安之兄陳瀅仁在場，警員林副任在陳盈安房間內搜獲
      以長壽香煙盒裝之甲基安非他命1小包及吸食器1只等情，
      此為被告莊志誠、劉俊良所不爭執，並有搜索票影本在卷
      可憑（見臺灣士林地方法院90年度偵字第3554號偵查卷第
      67頁）。而該查扣之毒品經臺北市政府警察局鑑驗結果，
      證實確為甲基安非他命（毛重0.81公克，驗餘淨重0.64公
      克），有該局90年4月17日北市鑑毒字第106號鑑驗通知書
      （見同上第3554號偵查卷第159頁）附卷可稽。
（二）被告莊志誠於執行搜索時查獲甲基安非他命、吸食器後，
      並未依刑事訴訟法第42條規定製作搜索扣押筆錄及常規流
      程處理扣押物，而係製作2份內容不同之搜索扣押證明筆
      錄：
（１）按「搜索、扣押及勘驗，應制作筆錄，記載實施之年、月
      、日及時間、處所並其他必要之事項。」「扣押應於筆錄
      內詳記扣押物之名目，或制作目錄附後。」「勘驗得制作
      圖畫或照片附於筆錄。」「筆錄應令依本法命其在場之人
      簽名、蓋章或按指印。」刑事訴訟法第42條定有明文。莊
      志誠明知本件搜索票所載之受搜索人為陳盈安，且在陳盈
      安房間內確實搜到甲基安非他命及吸食器等應扣押之犯罪
      證據，依刑事訴訟法第42條規定及處理流程，本應如實製
      作填載扣押物品名稱為（甲基）安非他命、吸食器，記明
      甲基安非他命重量，在場人為陳瀅仁之搜索扣押證明筆錄
      ，並將扣押物品封緘。詎被告莊志誠於執行搜索後，卻製
      2 份搜索扣押證明筆錄，其中甲搜索扣押筆錄記載扣押物
      品名稱、數量、單位為「安非他命（空白）公克、安非他
      命吸食器1 個」、處置方法為「扣押」，並填載搜索時間
      、地點、處所。另所製作之乙搜索扣押筆錄之扣押物品欄
      之名稱、數量、單位則均為空白，僅填載搜索時間、地點
      、處所。被告莊志誠除命陳瀅仁在甲搜索扣押筆錄之「在
      場人」欄簽名捺指印外，並命其同時在扣押物品之「所有
      人（持有人或保管人）」欄簽名捺指印，又命陳瀅仁在乙
      搜索扣押筆錄之「在場人」欄簽名捺指印，此有甲、乙搜
      索扣押筆錄附卷可稽（見同上第3554號偵查卷第45、46頁
      ）。被告莊志誠對於本件搜索扣押之執行，未依實際搜索
      扣押情形及法定程式製作搜索扣押證明筆錄，而製作前述
      內容不同之甲、乙搜索扣押筆錄，其中乙搜索扣押筆錄，
      更隱匿在陳盈安房間內扣得甲基安非他命及吸食器之事實
      ，對於扣押物品欄之名稱、數量、單位予以空白登載，明
      顯違反真實及刑事訴訟法第42條之規定。
（２）又就員警執行搜索扣押之處理實務，證人即隨同被告莊志
      誠執行本件搜索勤務之員警王勝輝於警詢時證稱：平時所
      查扣東西，都會註明在扣押筆錄上，由當事人及在場人親
      閱後無誤簽名捺印之後，回所才封存，本次東西全由被告
      莊志誠處理，有沒有封存，我並不清楚，因為回所後，已
      經晚上10時左右，超過勤務時間，我裝備交回之後，就離
      開派出所，案件全由被告莊志誠處理。被告莊志誠事後如
      何處理本案，我不清楚，因為當天臨時由主管（指陳少旭
      ）叫我和林副任配合他搜索，所以事後就沒有再過問等語
      （見同上第3554號偵查卷第19頁）。
（３）證人即隨同被告莊志誠執行本件搜索勤務之員警林副任於
      警詢時證稱：搜索當天，我與王勝輝從樓下上來時，被告
      莊志誠已經寫好2張資料交給陳瀅仁在簽名捺印，我以為
      其中1張是筆錄，1張是扣押紀錄，應該沒有問題，所以我
      也沒有簽章，且勤務時間已經超過我急著要回去，所以沒
      有注意到。因當時扣押記錄是由被告莊志誠製作，而且我
      只是配合他們執行，且對搜索程序並不瞭解（我是第1次
      參與搜索勤務），以為搜索扣押筆錄已有陳瀅仁簽名捺印
      ，就不必再作其他程序，認為回派出所後，被告莊志誠就
      會將當事人及扣押物品一併函送，因該案係由被告莊志誠
      負責承辦，所以回派出所後全部交給莊志誠處理，我即下
      班回家，迄今未再過問，至於莊志誠事後如何處理我不知
      道等語（見同上第3554號偵查卷第23頁）。嗣於原審證稱
      ：我上樓時，看到被告莊志誠已經寫好2份資料，我以為1
      張是筆錄，1張是扣押紀錄。我認為筆錄應該是以陳瀅仁
      為關係人之筆錄。一般情形，受搜索人不在，這種情形是
      要把陳瀅仁列為關係人來調查。至於並未把陳瀅仁帶回警
      局做關係人筆錄，我認為應該已經做完關係人筆錄了，在
      哪裡做並沒有關係等語（見原審卷二第24、25頁）。
（４）被告陳偉彪於偵查中供稱：搜索扣押筆錄之製作，應該是
      有搜到東西就要在物品欄寫好，交當事人簽名。扣押證明
      筆錄作1份。至於莊志誠為何製作2份，我不瞭解等語（見
      同上第3554號偵查卷第63頁背面、64頁）。於原審法院行
      羈押審訊時供稱：扣押物品應該連同扣押筆錄送到刑事組
      。沒有扣押物品隔了幾天才送出去的情形等語（見臺灣桃
      園地方法院90年度聲羈字第35號卷第18頁）。嗣於原審調
      查時供稱：扣到違禁物後會送刑事組。送刑事組前，扣案
      物會先封緘並讓被告捺指印、簽名，再放在桌上。筆錄做
      完後，再一併移送刑事組等語（見原審卷一第184、185頁
      ）。
（５）證人即曾任臺北市政府警察局萬華分局副分局長時為督察
      室督察之陳清輝於原審證稱：「（一般搜索時，被搜索人
      不在，有搜到違禁物，搜索員警是否可以製作2份扣押筆
      錄？1份是製作受搜索人筆錄，另外1份製作在場人筆錄？
      ）絕對不可能。（是否可以做2份筆錄後，在採尿完畢，
      確認沒有陽性反應後，再把那1份筆錄撕掉？）不可以。
      （依你的經驗，在外勤時，如果扣到違禁物，但不能確知
      違禁物為何人所有，要如何處理？）如果不能證明何人所
      有，就要把查獲地點、人、事、物記明，再請在場人認證
      ，之後再進一步追查。（是否包括採尿的程序？）是的。
      （檢察官聲請提示偵卷45、46頁搜索扣押筆錄予證人，並
      問：一般情形，遇到這種查案狀況，是否可以做2份搜索
      扣押筆錄？）應該要做1份正確筆錄。如果有這種情況，
      也只能在『備考欄』加以註明，不可做出2份矛盾的筆錄
      。（如果所有人不確定時，員警是否要命在場人在『所有
      人』欄處簽名、蓋印？）不會。（欄位有如何填寫？）我
      們作法是寫在『在場人』，『所有人』欄處要空白，由員
      警在『備註欄』上註明，如果寫在『所有人』欄，就表示
      那個人是所有人。「（依你的經驗，搜索扣押筆錄上有陳
      瀅仁的名字，當場扣到安非他命、吸食工具，是否也要請
      陳瀅仁簽名、捺指印？）是，這也就是我們認為可疑的地
      方，被告莊志誠確實有查到違法物品，但卻跟辦公室的人
      回報沒有查到，且也沒有依照規定製作查報過程，且把吸
      食器放在他的辦公室，把安非他命帶在他身上。（第46頁
      的搜索扣押筆錄，扣案證物上沒有簽名、蓋指印，是否能
      算搜索扣押筆錄已經完成？）當時我就是看到筆錄、證物
      沒有依法呈報，這是很嚴重瑕疵，甚至可以說是違法，至
      於筆錄是否要呈上去我不知道，筆錄是否合法有效，也是
      要由核發搜索票檢察官認定等語（見原審卷二第183、184
      、185頁）。
（６）被告莊志誠於偵查中自承：依一般正常流程，有扣到物品
      ，帶犯嫌回來後，會將案件及扣案物移送三組，如果有扣
      到東西無查到嫌犯，回來後扣案物應呈報分局三組，並將
      證物一併移送三組等語（見同上第3554號偵查卷第106頁
      背面），嗣於原審法院行羈押審訊時亦供稱：扣到物品的
      流程，如果受搜索人在場的話，就隨案移送，如果受搜索
      人不在時，我們就請在場人到派出所製作筆錄再移送。內
      規並無何例外情形。一般搜索扣押筆錄是一式3份，不能
      夠寫2次，如果有寫錯的話，我會跟當事人說寫錯了，再
      重新製作1份。我們聲請搜索對象是陳盈安，我們在屋內
      搜索到毒品，但陳盈安不在場，備考欄寫比較麻煩，而且
      我會讓持有人簽名云云（見同上第35號聲羈卷第28、31、
      32頁）。
（７）綜上，不論被告莊志誠或其餘有實際搜索經驗之員警，甚
      或被告陳偉彪，均一致供稱搜索時不會製作2 份內容不同
      之搜索扣押筆錄，且即使只查扣到毒品，未查獲犯罪嫌疑
      人時，亦應將查扣物移送刑事組處理，而非私自藏匿查扣
      物品，並令在場人簽名於2份內容不同之搜索扣押筆錄。
      被告莊志誠執行本件搜索查扣甲基安非他命、吸食器等證
      物，對於搜索扣押筆錄之製作，除違反刑事訴訟法第42條
      規定外，亦未依正常處理流程辦理甚明。
（三）被告莊志誠對於職務上所掌甲、乙搜索扣押筆錄之登載均
      有內容不實之情形，足以影響司法警察調查犯罪之正確性
      ，並有登載不實之犯罪故意：
（１）被告莊志誠執行本件搜索時，係於其等欲調查之犯罪嫌疑
      人即搜索票所載受搜索人陳盈安房間內查獲甲基安非他命
      及吸食器，而被告莊志誠於警詢及偵審時，均供承其認為
      查獲之甲基安非他命及吸食器係陳盈安所有，被告莊志誠
      於原審供稱：當時我在陳盈安房間搜索到這些毒品及吸食
      器時，直覺懷疑這些東西是陳盈安的，因為房間內有他的
      證件，我問陳瀅仁，他弟弟房間有這些東西，他要如何解
      釋。當時我有叫王勝輝先打電話回派出所，查陳瀅仁前科
      ，查出來他只有竊盜前科。我當時還是不太相信陳瀅仁會
      不知道，就叫他帶我到他房間搜索。依我辦專案經驗，當
      時聞不出他房間有吸用毒品的味道，在陳盈安的房間就有
      聞到毒品的味道，而且陳瀅仁也不像一般吸毒者會冒痘痘
      及精神不集中的情形，再加上在他房間內搜不到東西，所
      以我直覺認為陳瀅仁應該沒有吸毒等語。另證人即同在場
      搜索之警員林副任於原審亦證稱：在查獲當天，沒有任何
      證據讓我們認為吸食器、毒品是陳瀅仁的，我們搜到毒品
      的房間有搜到1 個包包，那個包包裡面有陳盈安證件，所
      以我們認為那應該就是陳盈安房間。搜索時，有打電話回
      派出所問陳瀅仁前科，是竊盜。陳瀅仁沒有吸毒者的情況
      。搜索完時，我們不會認為那包東西是陳瀅仁的等語（見
      原審卷二第30、31頁）。另被告陳偉彪於警詢中亦供稱：
      我聽莊志誠說安非他命及吸食器係在陳盈安房間內查到，
      所以應是陳盈安所有等語（見同上第3554號偵查卷第16頁
      ）。足認被告莊志誠於製作甲搜索扣押筆錄時，其主觀上
      已認知陳瀅仁僅為在場人，非所查扣甲基安非他命及吸食
      器之所有人或持有人或保管人，竟令陳瀅仁在甲搜索扣押
      筆錄之扣押物「所有人（或持有人或保管人）」欄簽名捺
      指印，被告莊志誠於製作甲搜索扣押筆錄時，其就扣押物
      所有人或持有人或保管人之紀錄，有登載不實之故意與行
      為實施。又被告莊志誠執行本件搜索，既扣得甲基安非他
      命及吸食器，其卻隱匿此事實，製作扣押物品欄名稱、數
      量、單位均為空白登載，僅填載搜索時間、地點、處所之
      乙搜索扣押筆錄，由陳瀅仁在乙搜索扣押筆錄之「在場人
      」欄簽名捺指印，其就乙搜索扣押筆錄之製作，亦有登載
      不實之故意及行為無誤。
（２）被告莊志誠雖辯稱：寫內容不同之甲、乙搜索扣押筆錄，
      是因為寫了甲搜索扣押筆錄後，經陳瀅仁抗議其非持有人
      ，才又寫乙搜索扣押筆錄，並希望以此使陳盈安出面，是
      辦案手法云云。惟此為陳瀅仁於警詢、偵訊及原審作證時
      所否認，其證稱：當時被告莊志誠只叫我簽名，我就簽了
      2份，我當時並未向莊志誠抗議，莊志誠也沒有說為何要
      寫2份搜索扣押筆錄等語（見同上第3554號偵查卷第30頁
      背面至第31頁；原審卷一第232頁）。至陳瀅仁於本院上
      訴審時雖改稱：我有爭執云云（見本院上訴審卷一第179
      頁）。惟陳瀅仁果若曾爭執其非扣案甲基安非他命及吸食
      器之所有人或持有人，其對於甲搜索扣押筆錄，應即表明
      拒簽或要求註記其陳明異議之旨，當無已於甲搜索扣押筆
      錄扣押物品之所有人（持有人或保管人）欄簽名捺指印後
      ，始提出抗議，另於乙搜索扣押筆錄之在場人欄簽名，而
      未嚴正要求如實製作搜索扣押筆錄之理，陳瀅仁改稱其曾
      提出爭執云云，有違事理，自難為有利於被告莊志誠之認
      定。此外，司法警察對於搜索扣押之執行，依刑事訴訟法
      第42條規定，本應就搜索結果據實填載於搜索扣押筆錄。
      本件搜索經查獲有甲基安非他命及吸食器，此為既定客觀
      事實，被告莊志誠若僅是要等陳盈安出面說明後再據實填
      載，在製作乙搜索扣押筆錄時，亦應如同甲搜索扣押筆錄
      在「扣押物品」上據實登載，僅在所有人（持有人或保管
      人）乙欄空白而將上述用意予以附註，而後再通知陳盈安
      到案接受調查。然其就乙搜索扣押筆錄之製作，竟將「扣
      押物品」欄完全予以空白登載。被告莊志誠未依法如實製
      作搜索扣押筆錄，反製作內容不同之甲、乙搜索扣押筆錄
      ，牴觸刑事訴訟法第42條規定及司法警察機關正常處理扣
      押物之流程，嚴重扭曲本件搜索扣押執行之真實結果，足
      以生損害於司法警察調查犯罪之正確性。核其所辯，悖於
      法定搜索扣押程式及常規處理流程，要係卸責之詞，不足
      採信。
（四）被告莊志誠執行本件搜索當日，陳瀅仁未主動向被告莊志
      誠、劉俊良等人行求賄賂：
（１）被告莊志誠於其同事林副任警員搜獲甲基安非他命及吸食
      器後，被告劉俊良於廁所翻垃圾桶時及在陳盈安、陳瀅仁
      房間內先後向陳瀅仁表示要其花錢擺平，而被告莊志誠雖
      未出言要求賄賂，然在被告劉俊良向陳瀅仁要求賄賂時，
      在一旁頻以「這件事要如何處理？」等語附和等情，據陳
      瀅仁於警詢與偵查中及原審指證綦詳（見同上第3554號偵
      查卷第28頁背面至31、89至93頁、原審卷一第227至232頁
      ）。而陳瀅仁對於被告劉俊良第1次出言要其花錢擺平之
      地點，為「房內廁所中在翻找垃圾時」，此據其自警詢、
      偵查中及原審時為一致之證述。依陳瀅仁於警詢及偵查中
      指述：搜到毒品之後，劉俊良始於廁所中提出此要求等語
      （見同上第3554號偵查卷第29、89頁背面）。至其於原審
      時雖稱：是在查到毒品前，劉俊良在廁所內即提出此要求
      等語（見原審卷一第230頁），所證述遭要求賄賂之時間
      點雖前後不一，本件若參以被告劉俊良自警詢、偵查中及
      原審調查時均一致供稱陳瀅仁第1次出言「行賄」之時間
      、地點是在查獲毒品後、在房內廁所翻找垃圾時等情（見
      同上第3554號偵查卷第26頁、第67頁，原審卷一第17頁）
      ，應可確定雙方第1次談及「賄賂財物」乙事，是在「查
      獲毒品後、於房內廁所翻找垃圾時」之時，僅陳瀅仁稱當
      時是遭「被告等要求賄賂」，而被告劉俊良稱當時是「陳
      瀅仁行賄」而有所不同。再者，若非警員於搜索後發現甲
      基安非他命及吸食器並持以揚言移送陳瀅仁，雙方自毋須
      談及賄賂財物之事，是以陳瀅仁嗣於原審所述被告劉俊良
      等人是在「查獲毒品前」、在房內廁所翻垃圾時第1次出
      言要求賄賂，應是日久記憶有誤所致，尚無礙犯罪事實之
      認定。
（２）被告莊志誠、劉俊良於原審法院調查時雖均堅稱：陳瀅仁
      在搜索當天，出言要以10萬元行賄，然被我等拒絕云云。
      惟被告劉俊良自警詢之始，至90年4月4日偵查初訊，均僅
      提及陳瀅仁出言要「花錢擺平」，並未提到陳瀅仁當時開
      價若干，並稱：陳瀅仁說知道行情一個通緝犯30萬元等語
      （見同上第3554號偵查卷第26、67頁），於原審90年4月5
      日行羈押審訊時，被告劉俊良供稱：「（陳瀅仁有無跟你
      表示要『30萬元』出來擺平？）他只有說要拿錢，沒有跟
      我說要拿多少錢。（3月30日陳有無跟你講，要給你們錢
      ？）陳瀅仁在廁所時跟我講，他知道行情通緝犯30萬元。
      我回答他，我沒有辦法作主。到房間時，陳瀅仁跟莊志誠
      講，但沒有提到多少錢等語（見同上第35號聲羈卷第34頁
      ），核與被告莊志誠歷次所供：陳瀅仁是在他房間提到要
      以10萬元解決此事，當時還有劉俊良在場，於製作搜索扣
      押筆錄時還有再提到要10萬元行賄等情，互有矛盾。被告
      莊志誠於原審90年4月5日行羈押審訊時供稱：（陳瀅仁3
      月30日跟你提過幾次用錢解決此事？）有提過1次，地點
      是在他房間，當時在場的還有劉俊良，陳瀅仁說要以10萬
      元解決。（他說這話是在買錶之前或之後？）在買手錶之
      前，我有跟陳瀅仁拒絕，我在寫扣押筆錄時，陳瀅仁還跟
      我再講一次等語（見同上第35號聲羈卷第28、29頁）。被
      告劉俊良於90年4月13日偵訊時供稱：在廁所內時，陳瀅
      仁就請我幫忙，他說他知道行情通緝犯是30萬元，我回答
      叫他去問其他的人，後來陳瀅仁就到他房間找仍在他房內
      繼續搜索之莊志誠講，是否可以給他機會，他願用錢擺平
      ，莊志誠當場就拒絕，之後搜索後大家就回到客廳，莊志
      誠就開始填寫2份搜索扣押筆錄，在莊志誠開始製作筆錄
      之前，陳瀅仁就苦苦哀求莊志誠說毒品不是他的，他願拿
      10萬元擺平……那時我們大家均在場，莊志誠拒絕之後，
      莊志誠就開始寫第2份搜索扣押筆錄云云（見同上第3554
      號偵查卷第122頁背面）。被告劉俊良於該次偵訊中顯係
      附和被告莊志誠之供詞，始改稱陳瀅仁有出言以「10萬元
      」行賄，而依其於該次偵訊所為供述，陳瀅仁是在被告莊
      志誠於客廳製作搜索扣押筆錄時，才提到以「10萬元」行
      賄，亦核與被告莊志誠供稱陳瀅仁在房間內就提到「以10
      萬元」行賄乙節，明顯不同。被告莊志誠、劉俊良2人上
      開所供，顯欠缺可信之基礎，顯非事實。而依本件搜索票
      之記載，陳瀅仁並非搜索對象，而於陳盈安房間內被搜獲
      之安非他命與吸食器等物，亦無證據可認屬陳瀅仁所有或
      持有，陳瀅仁本無主動向被告莊志誠行賄之動機及必要。
      被告莊志誠、劉俊良二人之後雖均一致供述陳瀅仁在客廳
      時，有當著包括林副任、王勝輝全部人的面前，說要以10
      萬元擺平，然被其等拒絕云云。被告劉俊良於偵查中供稱
      ：在客廳時，陳瀅仁說要拿10萬元擺平，當時我們大家都
      在場云云（見同上第3554號偵查卷第122頁背面）﹔嗣於
      原審調查時供稱：當時莊志誠在寫筆錄，陳瀅仁坐在他旁
      邊，另外2位警員包括我，3個人都是站在客廳，莊志誠在
      寫筆錄時，我有聽到陳瀅仁還在說他願意給10萬元，請莊
      志誠放過他，當時我們都有聽到云云（見原審卷一第18頁
      ）。而被告莊志誠於原審調查時供稱：在寫扣押搜索筆錄
      時，陳瀅仁還說要以10萬元來擺平這件事。當時在場搜索
      的所有人幾乎都有聽到，陳瀅仁說如果可以的話，他馬上
      拿提款卡、信用卡去領錢。在我製作第2份筆錄時，陳瀅
      仁要向我行賄10萬元，林副任、王勝輝都有看到，但都被
      我拒絕云云（見原審卷一第23、138頁），被告劉俊良亦
      同此供述（見原審卷一第176頁）。惟此為證人林副任、
      王勝輝所一致否認。林副任於原審調查時證稱：搜索查到
      東西前，我沒有聽到陳瀅仁跟劉俊良或莊志誠講要花錢買
      通的事情。查到東西後，我也沒有聽到劉俊良跟莊志誠講
      ，陳瀅仁要花錢擺平。在我印象中，我沒有聽過陳瀅仁要
      送我們錢或財物來擺平這件事情。搜索過程的10幾分鐘內
      ，莊志誠、劉俊良有進進出出，莊志誠至少有2次，劉俊
      良有1次。第1次莊志誠出來時有說，陳瀅仁要以10萬元來
      解決，但他已經拒絕了等語（見原審卷二第23、28、30頁
      ）。王勝輝於原審調查時證稱：當天在陳瀅仁家搜索時，
      莊志誠從陳瀅仁房間走出來時，莊志誠有告訴我，陳瀅仁
      要以10萬元擺平這件事，莊志誠說他拒絕了，我說這樣對
      ，講完後，莊志誠又回陳瀅仁房間，他告訴我這件事時，
      現場有我、林副任，這是搜到毒品後約10至20分鐘左右。
      搜索完後，他們從陳瀅仁房間出來時，陳瀅仁有跟劉俊良
      說到樓下走一走，我好像有聽到陳瀅仁說預借現金的事情
      。我沒有聽到屋主（即陳瀅仁）自己跟我們講要行賄10萬
      元的事情，只有聽到他說要下去預借現金。他們3人（指
      莊志誠、劉俊良、陳瀅仁）從陳瀅仁房間出來到客廳時，
      坐了一下時，陳瀅仁就找劉俊良要下去預借現金，劉俊良
      就拒絕了，說不可以跟他去。當時莊志誠在場，他當時有
      跟劉俊良說不要去等語（見原審卷二第15、16、235至237
      頁）。
（３）是依林副任、王勝輝所述，其等於執行本件搜索勤務當天
      並未聽聞陳瀅仁親口提及要以10萬元行賄之事，其等聽聞
      陳瀅仁要以10萬元行賄之事，均是在搜索後，被告莊志誠
      、劉俊良仍在陳瀅仁房間內時，由被告莊志誠走出房間告
      知，若依被告劉俊良前開於警詢及偵查中所供，當時陳瀅
      仁根本尚未提及要以多少錢擺平，僅稱知道通緝犯之行情
      為30萬元，是在事後客廳製作筆錄時才提到要以10萬元行
      賄，則被告莊志誠走出陳瀅仁房間告知房間外之林副任、
      王勝輝稱陳瀅仁要以「10萬元」行賄云云，顯為虛捏事實
      。而當時陳瀅仁被要求賄賂後尚與被告劉俊良在其房內討
      價還價，被告莊志誠故意出來為此不實之陳述，目的應是
      在試探林副任、王勝輝，此觀被告王勝輝回應「這樣對」
      時（見原審卷二第15頁），被告莊志誠確認其等無意共同
      要求賄賂後，即不再當林副任、王勝輝面前提及賄款之事
      甚明。
（４）綜上所述，被告莊志誠執行本件搜索當日，陳瀅仁並未主
      動向被告莊志誠、劉俊良等人行求賄賂，被告莊志誠、劉
      俊良辯稱本件係陳瀅仁主動向員警表示行賄之意，但為被
      告莊志誠、林副任、王勝輝所拒絕云云，殊非事實，要無
      足採。
（五）本件搜索當日被告莊志誠係利用登載不實之甲、乙搜索扣
      押筆錄，而與劉俊良共同向陳瀅仁要求賄賂：
（１）被告莊志誠、劉俊良於事實欄所示時地，在陳盈安房間內
      搜獲甲基安非他命及吸食器等物後，向陳瀅仁要求賄賂等
      事實經過，迭據陳瀅仁迭於偵查及原審時指證歷歷。陳瀅
      仁先後證稱：90年3月30日晚上7時許，有人佯裝查戶口之
      人員按鈴，待我開門後即被人捉住進入屋內，其中1人出
      示搜索票，我告以陳盈安平日約晚上8時許回家，等至約8
      時10分許，他們便要我將陳盈安房門打開，林副任在該房
      間內電視櫃下層搜到以長壽香煙盒裝的安非他命1小包，
      及施用毒品器具1只，林副任即將之帶至客廳。被告莊志
      誠說：「我們搜到毒品要如何處理？若你弟弟不回來，我
      將移送你」。後來被告劉俊良說：「你弟弟應該有在吸安
      非他命，廁所倒出來的衛生紙捲成條狀就是有在吸的跡象
      ，此可大事化小，可問帶班的。」被告莊志誠又說：「我
      們搜到毒品要如何處理，若你弟弟不回來，我們就要移送
      你。」我並未回答，待被告莊志誠、劉俊良和我進入我房
      間時，被告莊志誠又再度說：「這事要如何處理？」，被
      告莊志誠走出房間後，在房間內之被告劉俊良又向我表示
      ：「這種查到安非他命不辦的代價一般行情1件是30 萬元
      。」我表示沒有如此多現金，但可向叔叔借錢，並向銀行
      領錢，此時被告莊志誠又走入房內說「這件事情要趕快處
      理，不然要移送你」，我向被告莊志誠說：劉說私了要30
      萬，我湊不出這麼多。被告莊志誠說：「事情也是要處理
      。」我立即向信用卡中心查問預借現金密碼，但該中心表
      示無法以電話查詢予以拒絕，我向被告莊志誠表示無法如
      數籌措時，莊志誠即走出房外，劉俊良跟出去隨後又進來
      斥責我：太沒行情。後來，被告莊志誠叫我到客廳，在1
      份搜索扣押筆錄上之「在場人」及「所有人（持有人或保
      管人）」欄簽名捺指印，又另製作1份搜索扣押筆錄命我
      在「在場人」欄簽名捺指印，被告莊志誠即收起2份搜索
      扣押證明筆錄，向我表示：「你要如何處理？要將你弟弟
      交出來，否則要移送你。」我說：「我知道要如何處理」
      ，被告莊志誠即在遞給他的名片背面留下其00000000 00
      號行動電話號碼，並詢問何時可以有回應，我便跟他約在
      星期二見面等語（見同上第3554號偵查卷第28至37、89至
      93頁、原審卷一第227至242、268至286頁，原審卷二第12
      0至124、202、203、238至246頁，原審卷三第46至48頁）
      。是以陳瀅仁就其於搜索當日遭被告莊志誠、劉俊良二人
      要求賄賂乙情證述甚明，並有陳瀅仁提出被告莊志誠交付
      予其上載上開行動電話號碼之名片在卷可佐（見同上第35
      54號偵查卷第43頁）。
（２）陳瀅仁於原審調查時證稱：於搜索當日因遭被告等人要求
      賄賂，我即在房間內以行動電話向即AIG信用卡中心查詢
      密碼，擬預借現金，那二個人都在。這個時間是在光頭（
      指被告劉俊良）跟我買錶後。我身上沒錢，所以打給信用
      卡中心。一開始我跟他要密碼，要去領錢，但他說不能給
      我，要用寄的，我還沒跟他講完，電話就掛了等語（見原
      審卷一第231、232頁）。而經原審調取陳瀅仁所使用之00
      00000000號行動電話號碼通聯紀錄，陳瀅仁確有於90年3
      月30日晚間約9時2分許，撥打00000000號電話，而該電話
      經查詢為友邦國際信用卡股份有限公司所申請，此有原審
      卷附和信電訊股份有限公司（下稱和信公司）90年7月11
      日函附之通聯紀錄（見原審卷一第84頁）及中華電信股份
      有限公司（下稱中華電信）臺灣北區電信公司90年10月22
      日士服字第90CO60 419號函（見原審卷一第304頁）可參
      。而依前所述，被告莊志誠執行搜索當日，陳瀅仁並非搜
      索票所載受搜索人，而所搜獲之甲基安非他命、吸食器等
      物亦非陳瀅仁持有，陳瀅仁實無遽而向被告莊志誠行賄之
      動機或必要，且若陳瀅仁當日係主動行賄，其於遭被告莊
      志誠等人嚴詞拒絕之情況下，又豈有再查詢密碼欲預借現
      金之理，是陳瀅仁所稱係遭被動要求賄賂，始須四處籌措
      金錢應急，信而有憑。至證人王勝輝固證稱：他們從陳瀅
      仁房間出來時，陳瀅仁有跟劉俊良說到樓下走一走，我好
      像有聽到陳瀅仁說預借現金的事情等語，惟陳瀅仁否認有
      當林副任、王勝輝之面邀被告劉俊良下去預借現金，並稱
      ：我當天應該沒有在客廳，叫劉俊良跟我到樓下走一走，
      去預借現金，我只記得在房間內有提到要預借現金，至於
      有無叫劉俊良跟我一起下去，這點我已經忘記了。從他們
      搜到東西後，我就一直待在自己的房間，我是直到他們在
      寫搜索扣押筆錄時才出去的，所以我不可能在客廳跟劉俊
      良講這些話等語（見原審卷二第239、240頁）。陳瀅仁於
      其房間內查詢預借現金密碼遭銀行拒絕，即無法預借，其
      當無在客廳時還邀被告劉俊良下樓預借現金之可能，王勝
      輝前開所證，若非記憶有誤，否則即故為不實之證述，無
      從為被告莊志誠、劉俊良有利之認定。
（３）陳瀅仁於偵查中及原審時雖先後陳稱：「我還要去領，大
      概可以湊到20萬元」、「我表明我戶頭內有5 萬元，我可
      用信用卡預借現金，再向我叔叔借」、「劉俊良問我可以
      領多少錢時，我就說5萬元」（見同上第3554號偵查卷第
      90頁背面）、「（房間內，帶班的就用台語問我要如何處
      理，我知道他們要錢，我跟他們說我身上沒有那麼多錢，
      只有10幾萬元，我還要去借錢，他還是一直問我要如何處
      理，我說我身上只能湊出10萬元，其他的要跟我叔叔借」
      （見原審卷一第231頁）、「我沒辦法向銀行借錢後，我
      就跟光頭說，要向我叔叔借錢，雙方就一直從20萬、15萬
      談，一直談到10萬元，但光頭說我太沒行情了」（見原審
      卷一第232頁）、「10萬元是我自己本身可以預借現金，
      10萬，是指不夠的10萬元，我可以再另外去湊」、「（既
      然當時可以湊錢給他們，為何不先給他們部分，其他的以
      後再處理？）當時那4個人不要」、「我跟莊志誠、劉俊
      良說，我可以向我叔叔借錢，莊志誠就走出去，劉俊良說
      這樣麻煩了，劉俊良說他有問他們，他們不要」、「（你
      當初說要先給多少錢？）15萬元」（見原審卷一第278、2
      79頁）。就其當日究能籌措多少金錢，前後所述固有出入
      ，惟陳瀅仁歷次所陳，均是陳述其與被告莊志誠、劉俊良
      間關於能籌措若干款項之片斷經過，惟其間既有討價還價
      ，自有數額之差異，而不衝突。
（４）依上所述，陳瀅仁並未主動行賄，本件係被告劉俊良提出
      要求賄賂要求後，陳瀅仁始被動設法籌措款項，而未與被
      告莊志誠、劉俊良就其等所要求賄賂金額達成意思表示合
      致之期約，被告莊志誠雖未出言談及要求賄賂，然其於被
      告劉俊良向陳瀅仁要求賄賂時，屢以「這事要如何處理？
      」等曖昧之語附和，並以違背刑事訴訟法第42條規定及違
      反正常執行搜索處理流程之作法，作為要求賄賂籌碼，其
      有共同要求賄賂之犯意聯絡及行為分擔，甚為明顯。而從
      陳瀅仁事後報警處理未真正同意交付賄款等情觀之，本件
      被告莊志誠、劉俊良等有要求賄賂之事實甚明。至證人陳
      瀅仁於警詢、偵查中及原審審理時所述當時向其要求賄賂
      究竟有幾人之陳述雖前後不一，其陳述或認包括當時在場
      一起執行搜索之警員王勝輝、林副任。然向陳瀅仁要求賄
      賂者為被告莊志誠、劉俊良，而陳瀅仁係依據被告莊志誠
      、劉俊良所陳轉述「4個人」，此部分所陳既係輾轉聽聞
      陳述所得，應以直接向其要求賄賂之被告莊志誠、劉俊良
      2人為認定要求賄賂之對象，附此敘明。
（５）被告莊志誠於上開時地前往陳盈安居住之處所執行搜索時
      ，確於陳盈安房間內搜獲甲基安非他命及吸食器等物，被
      告莊志誠雖於原審時供稱：於天母派出所員警董柏煌以電
      話查詢搜索有無績效時，有告訴董柏煌有搜到一點東西，
      沒有搜到人，先回報沒有績效，並非回報沒有結果，沒有
      績效與沒有結果差異很大，如果只有查到毒品沒有捉到人
      ，是沒有績效的，並非沒有結果云云。惟被告莊志誠對於
      究竟回報無績效或無結果，前後供述不一，其於警詢時供
      稱：「值班同仁警員董柏煌曾致電給我詢問執行成果，我
      回答並無績效及成果，並由董柏煌向分局勤務中心報告執
      行無績效」（見同上第3554號偵查卷第9頁）；於原審調
      查時先後供稱：「（為何內湖分局勤務中心問你搜索情形
      你說沒有結果？）因為如果只有查獲毒品，是沒有績效的
      ，所以我先說沒有結果」（見原審卷一第24頁）、「在回
      派出所途中，內湖勤務中心問派出所值班人員，搜索情形
      如何，我們派出所的值班員警董柏煌再打電話來問我，結
      果如何，我回說沒有績效，並不是說沒有結果，這二種差
      異很大。當時在車內時，我有跟其他2個人說，先告訴值
      班人員，有搜到一點東西，沒有搜到人，先回報沒有績效
      。（如果只有東西沒有抓到人，你如何回報？）我就跟值
      班的人及內湖分局勤務中心說沒有績效」、「（其他2位
      同仁有無意見？）也是先回報無績效，但我們這個案件還
      繼續偵辦。（如果只有毒品沒有人，績效是否是零分？）
      是的。先扣案後再陳報三組，傳喚通知，如果人不到案，
      再報請檢察官」、「（是否值班的人員及內湖勤務中心都
      知道有東西？）值班人員知道有東西，但他回報勤務中心
      沒有績效」（見原審卷一第138、139頁）。是依被告莊志
      誠所述，「無績效」與「無結果」之差異甚大，無結果既
      是未查獲任何東西，則以被告莊志誠精於專業用語之情況
      下，豈有於警詢及原審初訊時，均稱當時回報搜索無結果
      或沒有結果。而證人即原天母派出所主管陳少旭於偵查中
      證稱：本次執行搜索的結果，我沒有詢問莊志誠，因為3
      月30日當天我休假，於3月31日回來我有問副主管有無績
      效，副主管說沒有，也沒有搜到東西云云（見同上第3554
      號偵查卷第127頁反面至128頁），而證人即天母派出所副
      主管陳功輝於偵查中證稱：本次搜索結果，莊志誠沒有當
      面向我報告結果，於3月30日晚上9點他們還沒有回來，而
      凌晨回所也沒有看到成果，因如果有扣到東西或查到人犯
      ，均要把人帶回所，因派出所沒有偵訊動作，我才認為沒
      有績效等語（見同上第3554號偵查卷第128頁）﹔嗣於原
      審調查時證稱：在我認為績效與結果是一樣的。我還沒碰
      過有為這二種名詞爭執過的情形等語（見原審卷二第76、
      77頁）。而證人陳少旭嗣於原審法院調查時證稱：我之前
      說副主管跟我說沒有搜到東西，用語上不是用的很精確，
      意思是指沒有績效、沒有結果。我們認知是把人帶回來才
      有績效，才有結果，沒有把人帶回來就是沒有績效、沒有
      結果。但我對本案的最後結果是問副主管，他是告訴我沒
      有績效，我認為就是沒有搜到東西等語（見原審卷二第74
      頁）。而證人董柏煌於原審調查時證稱：實務上對績效與
      結果，一般都會講績效。績效與結果怎麼分我不太清楚。
      在我的認知上，回報有績效與回報有結果應該是不一樣。
      結果是完成1個案件，績效是指查到東西。我的認知績效
      與結果應該沒什麼不同等語（見原審卷二第86頁）。經原
      審勘驗90年4月13日之警詢錄音帶，董柏煌係稱：內湖勤
      務中心打電話問我們說，你們今天有同仁過去辦案子，有
      沒有查獲什麼績效，我跟他講，待一會兒我再打給你，我
      問當事人（莊志誠）一下。我告訴他（指莊志誠）說，內
      湖分局勤務中心打電話來問，有無績效，他叫我回報勤務
      中心說沒有等語（見原審卷二第88頁）。足見實務上對於
      搜索無績效或搜索無結果，並不認為有何實質差異，否則
      不致於上至派出所主管，下至一般員警，均無此認知。且
      查被告莊志誠回報派出所值班員警稱「沒有績效」與「沒
      有結果」兩者在偵查實務上並無制式用詞規定，此有臺北
      市政府警察局94年8月15日北市警督字第09438173700號函
      在卷可參（見本院更二審卷第109、110頁）。此被告莊志
      誠於警詢及原審初訊時，即稱當時回報董柏煌搜索無績效
      、無成果、沒有結果。而「無績效」、「無結果」實務上
      既無何實質差異，沒有結果，以搜索而言，即使一般智識
      最淺薄之人之認知，亦明白是沒有搜到任何東西之意，足
      見被告莊志誠回報董柏煌時確實表示未搜獲任何物品至明
      。至原審向臺北市政府警察局內湖分局調取該分局勤務中
      心於90年3月30日查詢本件越區搜索結果之紀錄，該局檢
      附之勤務指揮中心協調事項傳真單上記載「經電詢稱：無
      績效」，有該分局90年11月21日北市警內分勤指字第9063
      570400號函檢附之傳單本影本在卷可參（見原審卷二第97
      頁）。惟依前所述，不論是記載無績效或無成果，重點均
      是被告莊志誠當初回報搜索沒有結果，即沒有搜到東西，
      並不因該通報單記載「無績效」而有異。從而，被告莊志
      誠顯係發見通報結果係記載「無績效」，有機可趁，而以
      「無績效」、「無結果」等文字差異設詞置辯，殊無意義
      。被告莊志誠既確於持搜索票執行搜索時，在受搜索人陳
      盈安房間內搜獲甲基安非他命及吸食器，詎其既不向主管
      或檢察官陳報執行搜索之結果，亦未移送刑事組處理，甚
      且違法製作登載不實之甲、乙搜索扣押筆錄，是被告莊志
      誠此舉，非無因向陳瀅仁要求賄賂而待是否交付賄款後，
      資為爾後如何處理之考慮。
（六）陳瀅仁因於上開時地遭被告莊志誠、劉俊良要求賄賂後，
      即向其叔叔陳鐵雄告知被員警要求賄賂，陳鐵雄因而建議
      報警處理等情，除據陳瀅仁於偵訊時具結指證綦詳外（見
      同上第3554號偵查卷第91頁正反面），並據證人陳鐵雄於
      警詢及原審調查時證述明確（見同上第3554號偵查卷第40
      頁背面、原審卷二第111 至119 頁）。證人陳鐵雄於原審
      作證時，對於陳瀅仁究竟於何時告知被要求賄賂之證述，
      固與警詢時所述有不一致之情形，於警詢中係稱「4月2日
      晚上約10時許」，於原審調查中則稱在「記得清明節前1
      個禮拜。」，後又改稱「我現在看行事曆，陳瀅仁應該是
      在25日打電話給我，警詢中的日期不對，我記得他沒有那
      麼近才打電話給我。」，所證似前後不一。然依卷附陳瀅
      仁所有之0000000000號行動電話通聯紀錄以觀，90年4月2
      日晚間10時39分許，確有撥打陳鐵雄之門號0000000000號
      行動電話予陳鐵雄之通聯紀錄（見原審卷一第88頁）。且
      同年3月25日係在本件搜索前，陳瀅仁當無可能預先告知
      之可能。衡情，陳鐵雄若欲作虛偽不實之證詞，於原審調
      查中理應作符合有實據可查之陳述才是，豈有反而作與事
      實相違之證述，應認其於原審調查中所述之時間是出於記
      憶錯誤所致。而陳瀅仁於90年3月30日被要求賄賂後，曾
      分別於90年4月3日晚間約9時許、4月4日下午約3時30分許
      ，二度到內湖派出所報案等情，此據陳瀅仁供述明確在卷
      。內湖派出所於90年4月3日21時至24時之值班員警為林志
      松、備勤員警為黃益年，90年4月4日下午3時至6時之值班
      員警為黃恆茂、備勤員警為蘇信雄，此有臺北市政府警察
      局內湖局90年7月20日北市警內分刑字第9062248300號函
      及所附之內湖派出所勤務分配表在卷可參（見原審卷一第
      157至163頁）。而陳瀅仁報案之過程亦據林志松於原審到
      庭證述明確（見原審卷三第11至14頁）。足徵陳瀅仁所言
      屬實，其對於被告莊志誠、劉俊良之要求賄賂，並未應允
      ，否則陳瀅仁又何需二度向警報案以求協助。綜上，無論
      是陳鐵雄或內湖派出所之員警林志松，均曾聽聞陳瀅仁告
      知被員警要求賄賂之情事，其等所證固然為聽聞轉述，無
      法以此直接認定被告莊志誠、劉俊良之犯罪事實。但若非
      陳瀅仁確曾遭被告莊志誠、劉俊良等要求賄賂在先，心甚
      惶恐，不知如何處理，其實無在事後告知陳鐵雄，甚至迭
      次前往報警之必要。而其報案內容甚為具體，至於員警未
      適時依法處理，或要陳瀅仁等要求賄賂者再上門來才報案
      ，或告知陳瀅仁可向督察室報案各節，均非陳瀅仁所能預
      料及掌握，不得以上述員警未及時受理陳瀅仁之申告，反
      指陳瀅仁所言不實。
（七）陳瀅仁於90年4月4日，接獲被告莊志誠電話邀約而赴約後
      ，為被告莊志誠、陳偉彪共同要求賄賂：
（１）陳瀅仁於90年4月4日下午接獲被告莊志誠之電話邀約後，
      先至內湖派出所報案未獲處理後，即沿途打電話給叔叔陳
      鐵雄、陳盈安及友人潘培楨求救，並請潘培楨至約定地點
      ，若見其被人押走即行報警等情，此據陳瀅仁於警詢及90
      年4月10日偵訊時指證在卷（見同上第3554號偵查卷第32
      至33、92至93頁），核與證人陳鐵雄、陳盈安、潘培楨於
      原審證述情節相符（見原審卷二第111至119、125至135頁
      、原審卷一第216至244頁、），並有陳瀅仁當時與陳鐵雄
      、陳盈安、潘培楨之通聯紀錄在卷可參（見原審卷一第89
      至91頁）。陳瀅仁於原審證稱：我到車上後，莊志誠問我
      這件事要如何處理，他說時間到了，要趕快處理，就說已
      經拖很久了，另外那個開車的人也有說話，他說他今天來
      ，是要帶我回派出所，要移送我。當時我沒有回答他。後
      來我跟莊志誠說我現在沒有那麼多，我並用手比「二」，
      他說事情要趕快處理，他東西要還我，當做沒發生過，我
      就跟他說我要去借錢，他問我如何借錢，我跟他說要向我
      叔叔借。在車上我打給我叔叔陳鐵雄，告訴他我媽媽的會
      錢，要先跟他拿20萬，我叔叔說他身上沒有那麼多錢，後
      來電話就掛了。之後開車的那個人說現在要如何，他說已
      經拖很久了，這事情不能拖拖拉拉的，我就說我去向小包
      借。後來我就打電話給我弟弟，在電話中，我隨便講了一
      個名字，說家裡有急用，要調20萬元，月底再還他。我弟
      弟用台語問我，他人是否在旁邊，我弟弟說不然把他騙到
      寶清街，他上班的地方，後來電話掛了。因為剛剛電話中
      ，我有提到寶清街，所以我就告訴那2個人說，小包老闆
      在寶清街，請他們過去，開車的那個人說不要，那邊那麼
      遠，叫我再想辦法，我又打給我弟弟，告訴他說沒辦法過
      去，看他是否能過來，我弟弟說這要如何，他說他等一下
      再打給我，我就告訴他們說，他要從寶清街過來，但可能
      要一段時間，我請他們再等一下。這段時間我就跟他們聊
      天，聊一些做監工的事情，例如一些小包何時發薪水等，
      他們手頭上會有錢。後來我弟弟打電話告訴我，他已經打
      給督察室，等一下會有1位張督察會跟我聯絡，我假裝說
      ，你是否已經快到了，我告訴他我在迪化污水處理廠，後
      來電話掛掉了。我跟那2位警員說，小包老闆已經要過來
      了，但車子比較多，要等一下。約過了一下，督察室打電
      話來，他在電話中表明是張督察，他說你弟弟告訴我，你
      碰到警察要求賄賂，我在電話中一直跟他說，你人在哪裡
      ，錢有沒有帶來，他在電話中一直說他是張督察，我說我
      知道，但我還是一直問他，錢是否已經帶來，他問我是否
      不方便講話，我說對，他就問我在哪裡，車子的顏色、車
      牌等，我說我不知道，這時電話就掛了。約隔沒多久，張
      督察又打電話來，他問我車子顏色，我告訴莊志誠他們，
      人可能已經到了我要下車看看。當時我是站在車子的前邊
      。電話中告訴張督察說車子的車號及顏色，講完後我又上
      車，沒過多久警察就來了。我上車後，除了接到張督察電
      話有下車，其餘時候都一直在車上等語（見原審卷一第23
      5頁）。陳瀅仁就如何於進入被告陳偉彪駕駛之車內後，
      遭被告莊志誠、陳偉彪2人要求賄賂，先後撥打電話向陳
      鐵雄、陳盈安尋求救援，嗣因其胞弟陳盈安報警處理，而
      經督察員依其電話內指示而前往其等所在之位置等情，已
      於偵訊時指述綦詳（見同上第3554號偵查卷第92頁），並
      核與證人陳鐵雄、陳盈安、督察員高誌良、張榮興及督察
      陳清輝於原審具結證述之情節相符（見原審卷二第110至
      119、125至135、177至195頁），並有陳瀅仁通聯紀錄附
      卷可參（見原審卷一第83至91頁）。依陳鐵雄於原審調查
      時證稱：4月4日陳瀅仁有有再打1通電話給我，說要跟我
      借錢，他說是20萬。說是要拿他媽媽的會錢還是租房子什
      麼的，我聽了很生氣，因為他媽媽以前賭博輸很多錢，到
      處借錢，我對這件事情印象很不好，所以我聽了他媽媽的
      事情，很生氣，但是電話掛了之後，愈想愈不對，應該不
      是借錢的事情，應該是跟前1通他打電話來，跟警察的事
      情有關等語（見原審卷二第114頁）。陳盈安於警詢中證
      稱：4月4日約16時30分許，陳瀅仁連續打2通電話給我稱
      ：「老闆，你有沒有20萬元現金，現在有急事要用」，我
      即知道警察已在旁邊，便打110報警，110員警叫我打0000
      00000號電話給督察室二組，約1分鐘後督察室人員打電話
      給我，之後即由督察室直接與我大哥聯絡等語（見同上第
      3554號偵查卷第38頁背面）﹔嗣於原審調查時證稱：陳瀅
      仁打給我好幾通，當時警察在他旁邊，我聽得懂他的意思
      ，電話中，他說要跟我借錢，老闆要20萬，我就知道警察
      在他旁邊了等語（見原審卷二第128頁）。而證人即督察
      員高誌良於偵查中證稱：我打電話給陳瀅仁時先表明身分
      ，他向我說要我送錢過去，他有緊急的事要處理，我們之
      間對話雞同鴨講，他沒有正面詢問回答問題，我就改變問
      話方式，問他現在是否有士林分局警員要向你要求賄賂，
      他只回答是，我感覺他講話有所顧忌，不能自由陳述，我
      就問他警察是否在你旁邊，他回答是的等情（見同上第35
      54號偵查卷第142頁背面）。嗣於原審調查將其前述陳述
      作為證詞一部分而證稱：報案人報案後我們先做案情的瞭
      解，初步瞭解本件是有關在延平北路、酒泉街口有員警要
      求賄賂，報案人有提供陳瀅仁的電話，他要我們跟陳瀅仁
      聯繫，我們就打電話跟陳瀅仁聯絡，電話中，我發現他的
      陳述不是很自由，且都在雞同鴨講，我就用問答方式，請
      他說是或不是，我問他是否有警察要求賄賂，他說是，我
      問他是否有警察在車上，他也說是，我們判斷後就分組出
      發了。報案人報案後我們有做初步的查證，有打電話給檢
      舉人，檢舉人檢舉的內容相當具體，且有留他哥哥的電話
      ，我們又馬上跟他哥哥聯繫，聯繫時發現他哥哥沒辦法做
      自由的陳述，剛開始他哥哥跟我雞同鴨講，他叫我要送多
      少錢過去，依我專業的判斷，他的陳述不自由，後來我們
      有請大同分局員警支援，我們想到也有可能涉及債務糾紛
      或是假冒警察的事情。當初陳瀅仁在電話裡，我問他案情
      ，但電話中問答不是很順利，因為都雞同鴨講，他一直要
      我們拿錢過去，我就改用問答方式，我問他是否被警察要
      求賄賂，他說是，我問他是否是士林分局警察，他說是等
      語（見原審卷二第187、188、190頁）。證人即督察員張
      榮興於偵查中證稱：據我瞭解，在我們出發之前，我們另
      1位高誌良督察員也有打電話與陳瀅仁連絡，2人出現雞同
      鴨講情形，而陳瀅仁對高督察員詢問案情，陳就裝出在調
      錢答非所問的樣子，我們研判他身旁有人講話不方便等語
      （見同上第3554號偵查卷第139頁背面）﹔嗣於原審將其
      偵訊中陳述引為證詞一部分而結證稱：陳瀅仁在電話裡對
      於要求賄賂這一點沒有講的很具體，當時是我問他問題，
      我們研判他人是否仍在那裡，當時他有點雞同鴨講。他在
      電話中並沒有講這麼具體，這是我們事後查獲時，他所做
      的指控等語（見原審卷二第195頁）。又證人即督察陳清
      輝於原審調查時證稱：報案流程一般如果不急迫，二組會
      先作書面紀錄，再呈送處理，本案因為當時很急迫，所以
      二組接到電話後，直接把電話轉到我們三組，由我們接電
      話即由高誌良接聽。他是負責士林、大同轄區，這通電話
      我們很重視，我們有再反向打到報案人的電話，打電話的
      人是高誌良，他說對方答話很不方便，所以他最後用問答
      的方式請對方說是或不是，他瞭解對方很不自由，所以我
      們確定他的旁邊有警察在勒索，且講話有不方便的地方，
      是雞同鴨講，我們確定有這個事情，不是謊報等語（見原
      審卷二第180頁）。
（２）綜上，足證陳瀅仁於被告陳偉彪車內時，確有藉佯裝籌措
      20萬元賄款，而迭與陳清輝等人發生所謂「雞同鴨講」之
      答非所問情況。
（３）被告莊志誠、陳偉彪雖均辯稱：陳瀅仁進入陳偉彪車內後
      ，其等是要求他交出陳盈安，否則即要移送他，是陳瀅仁
      出言行賄20萬元，被其等拒絕後，陳瀅仁即一直打電話，
      其間出入該車5、6次之多，在車內有聽到陳瀅仁接到二通
      電話，但都是談論工地的事情，並未聽到他向人調錢，督
      察說與陳瀅仁雞同鴨講，是陳瀅仁故意裝的云云。惟被告
      莊志誠於警詢時供稱：陳瀅仁在車內有打2通電話說要與
      弟弟陳盈安聯絡云云（見同上第3554號偵查卷第7頁背面
      ），於偵查中供稱：我聽到他在車上有接到2通電話，詳
      情我不清楚，大概是說工地的事，他接電話是在車內接，
      而打電話是在車外打云云（見同上第3554號偵查卷第108
      頁背面）。嗣於原審調查時稱：陳瀅仁在這段時間有在車
      內接了2通電話，第1通的時間約在4點半到5點間，我聽到
      他在講，叫他們不用等他，下班了可以先走，他下班後還
      會再進去，這通電話大概講不到30秒，第2通是5點到5點
      半間，即被查獲前約10分鐘，這1通也是工地的人打來，
      他以台語說，叫他們先走，他會再進去，他會自己過去把
      機器關一關。這通電話只講了約30秒左右。除了這二通電
      話外，陳瀅仁沒有接聽其他電話。但他在車外講電話的情
      形我不知道，因為我們車窗是關著云云（見原審卷一第19
      0頁）。而被告陳偉彪於原審調查時稱：在車上時，陳瀅
      仁有打2通電話，都是在車內接，其他電話都在車外打。
      這2通電話，我都沒有聽到在談籌錢的事，只聽到他在講
      工地的事情。上車沒多久就接到1通，時間是在4點半到5
      點之間，第2通是在5點半之前，即被查獲前約10幾分鐘。
      這2通是講工地的事，例如『馬達要不要收一下』、『東
      西要不要搬一搬』，這2通電話講的時間都是一下子，不
      會講很久云云（原審卷一第185、187頁），是被告莊志誠
      對於陳瀅仁在被告陳偉彪車內之電話通話，先稱是打電話
      ，後稱是接電話，所供不同，而被告莊志誠、陳偉彪2人
      嗣後對於此部分之供述雖趨於一致，均稱是接2通電話談
      工地事云云，然依卷附陳瀅仁上開通聯紀錄記載，陳瀅仁
      當日於下午4時12分許，撥打0000000000號行動電話給潘
      培楨。潘培楨於下午4時30分許，撥打電話給陳瀅仁。
      陳瀅仁於下午4時47分許，撥打0000000000號行動電話給
      陳鐵雄；下午4時52分許，撥打0000000000號行動電話給
      陳盈安。下午4時57分許，陳瀅仁在龍嚴建設公司上班之
      女友以0000000000號電話撥打電話給陳瀅仁。陳瀅仁於下
      午4時58分許、5時7分許，撥打電話給陳盈安。而督察室
      督三組人員，於下午5時9分許，以00000000號電話撥打電
      話給陳瀅仁。陳盈安於下午5時17分許，撥打電話給陳瀅
      仁。其後，督察室督三組人員以00000000 00號行動電話
      撥打電話給陳瀅仁。上開時段內，並無所謂工地人員與陳
      瀅仁以電話通聯之情事。且若被告莊志誠、陳偉彪僅是要
      陳瀅仁聯絡其弟弟，陳瀅仁當亦無假裝與工地人員談話之
      必要。從而，被告莊志誠、陳偉彪所供，顯屬不實。依上
      開通聯紀錄所示，反而足認陳瀅仁與陳盈安、陳鐵雄、高
      誌良、張榮興證稱其等間有關於調錢、報案間等過程之所
      述，均屬相符。被告莊志誠、陳偉彪上開所辯，核非事實
      ，不足採信。
（４）又被告莊志誠、陳偉彪固另辯稱：陳瀅仁在車內自由行動
      並未受限制，其間下車打電話5、6次，若其等果真要求賄
      賂，應會控制陳瀅仁行動自由才是，豈會任由他對外通話
      聯絡，甚至報警云云。惟查陳瀅仁於被告陳偉彪車內，確
      曾在督察員張榮興打電話向其確認被告陳偉彪車子之顏色
      、車號、所在位置等，告知被告莊志誠、陳偉彪2人所謂
      小包可能已經送錢過來，要下車察看，之後即在電話中告
      知張榮興該車車號等，除此之外並未下車等情，此據陳瀅
      仁於原審證述在案（見原審卷二第202至203頁），其並陳
      稱：督察室最後1通電話打給我時，我說很急，叫他快點
      來，我還說了車號，車子的位置。我沒有說旁邊人的身分
      是警察，是督察是問我時，我說『是』。當時被告在我旁
      邊，我是告訴他們，我跟小包籌錢，請他送錢過來，我是
      這樣講的，其實他們是督察室人員等語（見原審卷二第
      202、203頁）。另證人潘培楨於原審調查時證稱：我有看
      到陳瀅仁下車講1通電話，不超過1分鐘，講完之後又進去
      車上，沒隔多久警察就來了，他是上車後警察才來的，確
      定他下車講1通電話等語（見原審卷一第219頁）。是陳瀅
      仁確有在接獲張榮興督察員電話時，告知被告莊志誠、陳
      偉彪2人等錢要送來，趁此機會下車查看車號之事實，惟
      並非如被告莊志誠、陳偉彪上揭所述，在此期間陳瀅仁先
      後下車撥打電話達5、6次。至陳瀅仁於警詢時雖供稱：90
      年4月4日16時5分許，我進入莊志誠及陳偉彪所駕駛WD-46
      05號自小客車內後，他們即按下車內中控鎖，且不准我下
      車，我向莊、陳2人提到去買飲料，但他們說不用下車去
      買，我認為行動受到控制等語（見同上第3554號偵查卷第
      36頁背面）。惟陳瀅仁嗣於原審調查時證稱：「（督察室
      的筆錄說，你上車後，他們即按上中控鎖，且你要下車買
      飲料，他們都不准你下車，顯見你是被控制，你有何意見
      ？）他是問我是否行動受控制，他們問的跟你問的不一樣
      ，我認為我在裡面是被控制了。（既然你認為你被控制，
      何以他們2人還會讓你下車？）因為錢要來了。（如果你
      可以下車，為何你會在督察室製作筆錄時說你不能下車？
      ）因為當時我要買飲料，他們說不用，不會口渴，而且當
      時車內，門都鎖起來，且開車的那個人在抽菸，車窗只有
      開1個小洞，所以我覺得我被控制。（你說要飲料，他們
      有無明確說，你不能下車？）沒有。（他們沒有明確跟你
      說你不能下車，是你自己覺得被控制住？）對。」等語（
      見原審卷一第239至241頁），此核與被告陳偉彪供稱：陳
      瀅仁當時在車上有提及下車買飲料之事，我說不渴，陳瀅
      仁就沒有下車等情相符（見同上第3554號偵查卷第64頁，
      原審卷一第186頁）。故而陳瀅仁確實在車內詢問被告莊
      志誠、陳偉彪2人是否要喝飲料時被拒，而未下車，則其
      對於此種情狀是否屬於行動被控制，非無係依其主觀上之
      認知而為陳述，然客觀上其在督察室人員到來前能下車查
      看並告知車號，陳瀅仁之行動自由應尚未受限制，而其上
      開於警詢時就此之陳述並無礙本件犯罪事實之認定。
（５）綜上，陳瀅仁雖可下車，利用行動電話告知督察人員有關
      被告陳偉彪小客車車號及所在地點，然其稱只有下車1次
      ，已如前述。況被告莊志誠、陳偉彪既要求賄賂在先，陳
      瀅仁始對外聯絡調錢，故其等應是自恃手中仍握有不利於
      陳瀅仁之證據，始未防備陳瀅仁報警，自不能以陳瀅仁尚
      能自由下車通電話，即認定被告莊志誠、陳偉彪當時並非
      要求賄賂。
（八）督察室人員接獲陳盈安報案電話後，經與陳瀅仁電話聯繫
      後，隨即趕至現場，當場自被告莊志誠背包內查獲扣案之
      甲基安非他命及被告莊志誠所製作之甲、乙搜索扣押筆錄
      。另原所查扣吸食器則置於被告莊志誠之辦公室內等情，
      此據督察員陳清輝於原審證述在卷（見原審卷二第181、1
      82頁），並據被告莊志誠供承無誤（見原審卷一第192頁
      ，原審卷三第51頁）。查被告莊志誠製作甲、乙內容不同
      之登載不實搜索扣押筆錄，未依刑事訴訟法第42條規定及
      查扣毒品之常態流程處理，已於法未合，嗣亦未向派出所
      主管或刑事組或核發搜索票之檢察官陳報實際之搜索結果
      ，反向查詢搜索情形同仁謊稱搜索沒有結果，此等違反刑
      事訴訟法及違背常態辦案程序之作法，均足以啟人疑竇。
      況其竟攜帶所扣押之甲基安非他命至與陳瀅仁會面之處，
      此等作為無非係持以向陳瀅仁要求賄賂之用，被告莊志誠
      若非將此作為要求賄賂籌碼，其又豈有攜帶查扣之甲基安
      非他命與搜索扣押筆錄前往與陳瀅仁會面之必要。被告莊
      志誠既於搜索票所載受搜索人陳盈安房間內搜獲甲基安非
      他命及吸食器，陳盈安為涉嫌持有及施用甲基安非他命之
      犯罪嫌疑人，被告莊志誠儘可依法通知陳盈安到案接受調
      查或移由刑事組續行處理或向檢察官陳報相關搜索結果，
      又何須迂迴經由陳瀅仁命陳盈安出面。是以陳瀅仁所述被
      告莊志誠、陳偉彪出言要求其交付賄款，才會將記載查扣
      贓證物之筆錄撕毀、扣押物發還等情，應堪採信。被告莊
      志誠辯稱當天與陳瀅仁見面，是要叫他交出陳盈安，並非
      向其要求賄賂云云，不足採信。至於被告莊志誠未將扣案
      吸食器一併帶至現場之原因，被告莊志誠已自承係因為「
      吸食器太大沒有帶放在公文箱」（見原審卷一第192頁）
      ，附此敘明。
（九）證人林副任、王勝輝與被告莊志誠平日並非同組辦案，當
      天是由主管陳少旭臨時指派支援，其等於搜索後自陳瀅仁
      家中離去時，已超過勤務時間，急於離去，且此案為被告
      莊志誠主辦，故其等事後未再過問等情，此據證人林副任
      、王勝輝2人證述在卷。王勝輝於警詢時證稱：本次查扣
      東西全由莊志誠處理，有沒有封存，我並不清楚，因為回
      所後，已經晚上22時左右，超過勤務時間，裝備交回之後
      ，就離開派出所，案件全由莊志誠處理。莊志誠事後如何
      處理本案，我不清楚，因為當天是臨時由主管叫我和林副
      任配合他搜索，所以事後就沒有再過問本案云云（見同上
      第35 54號偵查卷第19頁）。證人林副任於原審證稱：本
      件純粹是勤務幫忙等語（見原審卷二第22頁），是林副任
      、王勝輝2人平日均非與被告莊志誠同組辦案，而本次係
      由主管臨時指派支援，被告莊志誠深知如此，是被告莊志
      誠於陳瀅仁家中，故意走出房外向林副任、王勝輝表示「
      陳瀅仁欲以10萬元行賄，但被我拒絕了」等語，以此試探
      林副任、王勝輝之反應，其等人表示「這樣對」，被告莊
      志誠至此確認林副任、王勝輝並無共同要求賄賂之意圖，
      即未再提及此事，已如前所述，是林副任、王勝輝2人既
      不知搜索當日被告莊志誠與劉俊良向陳瀅仁要求賄賂之行
      為，則被告莊志誠於90年4月4日再度前去向陳瀅仁要求賄
      賂時，自不會找林副任、王勝輝同行，其理甚明。而被告
      莊志誠與陳偉彪職務方面之關係，依被告陳偉彪供稱：我
      之前有跟莊志誠參與過搜索，之前我都是跟莊志誠跑肅竊
      專案勤務，因為那個星期我去受訓，所以才沒有跟他一起
      云云（見原審卷一第181頁）。被告莊志誠亦供稱：原本
      我跟陳偉彪辦專案勤務。那個禮拜他剛好去受訓，否則他
      應該也是跟我一起去執行本案搜索等語（見原審卷一第19
      0頁），若非被告陳偉彪90年3月30日受訓，該日應是其與
      被告莊志誠共同前往搜索，由此可見其2人職務關係密切
      。對於被告莊志誠、陳偉彪、劉俊良3人之交情，被告莊
      志誠供稱：86年左右，當時我是劉俊良的管區，就認識他
      了，他在天母派出所第26勤區，而陳偉彪目前是他的管區
      ，認識劉俊良約有半年之久，我們3人均很熟，因為劉俊
      良開便利商店，平常會找我們泡茶聊天。陳偉彪於84年在
      士林警備隊任職就認識等語（見同上第3554號偵查卷第10
      6頁），被告陳偉彪於偵查時供稱：劉俊良是我去年7月2
      日接天母26區管區，才認識他，平常是會去他店泡茶等語
      （見同上第3554號偵查卷第134頁），足見被告莊志誠、
      陳偉彪、劉俊良私交密切。是被告陳偉彪雖未共同前往搜
      索，然以其與被告莊志誠職務、私交關係均密切，與被告
      劉俊良私交亦頗佳之情況下，被告莊志誠於搜索後找其一
      同前往要求賄賂，並非無因。故其等以被告陳偉彪並未共
      同前往執行搜索，被告莊志誠不可能找其前往要求賄賂云
      云，不足置信。
（十）被告等雖另辯稱：90年4月4日陳瀅仁既然已知員警要前往
      要求賄賂賄，何以不蒐證錄音，可見其所述不實云云。惟
      錄音存證固為最直接、明確之證據。然一般民眾遭遇不法
      情況時，最直接之反應即是報警處理，信任警方應可解決
      其困境，而未必能事先想到以竊錄等蒐證方法取證。陳瀅
      仁於90年3月30日搜索時遭被告莊志誠等人要求賄賂後，
      即分別於90年4月3日、4月4日，二度前往內湖派出所報案
      ，但未獲員警處理，已如前述，而依證人陳瀅仁於原審調
      查時證稱：4月4日我接到電話後，要前往污水處理廠前，
      我到警察局說要報案，我說我被警察勒索，他就叫我打
      110問督察室的電話。我當時叫那個警察跟我一起去抓他
      ，但他說我又沒有證據，他叫我打110去查督察室的電話
      。在赴約時，我知道他們找我過去是要跟我要錢，我原本
      是想找派出所的警員一起去那裡等，但警員沒有跟我去。
      我沒有把車內的對話錄音等語（見原審卷一第234、269頁
      ），故陳瀅仁被要求賄賂後已有報警，並曾要求員警一同
      前往捉人，因遭拒未獲處理，此實已符合一般民眾通常之
      處理方式，自難因其未將車內之電話錄音即反質疑其「何
      以不錄音蒐證」，而指摘其所為之指述不實，被告等上開
      所辯，亦難採信。
（十一）被告莊志誠、劉俊良、陳偉彪及其等辯護人以本件被告
        莊志誠所為「僅行政疏失，陳瀅仁先後所述不一，顯不
        可採，並且列表比對陳瀅仁陳述不一致之處」。然證人
        之證詞，屬供述證據之一種，而供述證據具有其特殊性
        ，與物證或文書證據具有客觀性及不變性，並不相同。
        蓋人類對於事物之注意及觀察，有其能力上之限制，未
        必如攝影機或照相機般，對所發生或經歷事實能機械式
        無誤地捕捉，亦未必能洞悉事實發生過程之每一細節及
        全貌。且常人對於過往事物之記憶，隨時日之間隔而漸
        趨模糊或失真，自難期其如錄影重播般地將過往事物之
        原貌完全呈現。此外，因個人教育程度、生活經驗、語
        言習慣之不同，其表達意思之能力與方式，亦易產生差
        異。故供述證據每因個人觀察角度、記憶能力、表達能
        力、誠實意願、嚴謹程度及利害關係之不同，而有對相
        同事物異其供述之情形發生，而其歧異之原因，未必絕
        對係出於虛偽所致。是以證人陳述，遇有前後不一之情
        形，就其全盤供述之意旨，佐以卷內證據為綜合判斷，
        倘其基本事實之陳述，若與真實性無礙時，仍非不得予
        以採信，此有最高法院92年度臺上字第1164號、第4387
        號判決意旨可憑。證人陳瀅仁對於被告莊志誠、陳偉彪
        、劉俊良向其要求賄賂之過程，因時間之經過，對於細
        節之陳述，或有前後不一之狀況，已如前述。然其不一
        致之處並非重要之點，有些是明顯記憶錯誤（詳如下述
        ），有些則或有誇大之嫌（如於警詢中供述在被告陳偉
        彪車內有被控制行動自由），然其對於被告等要求賄賂
        經過之各項基本事實之陳述，則屬一致，是上開細節之
        歧異，無礙本件事實之認定。其明顯記憶有誤之處，如
        其於原審先證稱：「在搜索當日打電話陳盈安，但沒有
        打通云云，後又改稱有打通，因為時間太久忘記了」等
        語（見原審卷一第239頁），似有前後供述不一之處，
        然關於此點，被告莊志誠於原審稱：「（陳瀅仁當時有
        做何聯絡？）他用行動電話聯絡他弟弟，他說他有聯絡
        上，他打電話時，我沒有參與，我讓他自己去打電話，
        他有說他弟弟人在桃園，且說馬上會回來，我有告訴陳
        瀅仁說，不能讓陳盈安知道警察在這裡，他打電話的時
        間約8點到9點」、「（陳瀅仁當時有無告訴你陳盈安何
        時會回來？）沒有，因為他說他弟弟在桃園，我想約半
        個小時會回來，他說他弟弟在回來的路上」（見原審卷
        一第134頁），足見陳瀅仁於搜索當日即有清楚告知被
        告莊志誠有聯絡上其弟陳盈安，並未故意隱瞞沒有聯絡
        上，是其於原審所述，顯係記憶失誤，並非故意為不實
        之陳述甚明，被告莊志誠、陳偉彪、劉俊良等爭執此等
        瑣碎細節不符之處，欲藉此混淆事實，實屬無益。而查
        陳瀅仁業於警詢、偵查中、原審及本院上訴審、更一審
        、更二審時到庭作證，其就其如何遭被告莊志誠、陳偉
        彪、劉俊良要求賄賂之基本陳述，已甚明確，可見前所
        述。至被告莊志誠於原審詰問陳瀅仁時，陳瀅仁雖答稱
        「（問：3月30日當天搜索時，我有無當面向你索賄？
        ）沒有」、「（問：我在寫2份搜索扣押筆錄後，有無
        跟你索賄？）沒有」（見原審卷二第244頁），嗣於本
        院更二審時，應辯護人之詰問，而答稱：「（當時有沒
        有打電話給AIG？）有」、「（陳偉彪是否有說撕毀筆
        錄，只要你交錢就算了？）沒有」云云。惟陳瀅仁此等
        證言，與其先前於警詢及偵訊時所為具結證述不合，亦
        無法合理說明若被告莊志誠、劉俊良未要求賄賂，其何
        以要查詢密碼預借現金，復告知其叔叔陳鐵雄關於被警
        員要求賄賂之經過，甚且依陳鐵雄之建議，在同年4 月
        3日晚上9時許，至內湖派出所報案。更無從解釋其於4
        月4日，應被告莊志誠要求見面，需要撥打電話予陳鐵
        雄、陳盈安及潘培楨求救，並請潘培楨至現場監看，而
        在與被告莊志誠、陳偉彪交涉時，又必須佯稱同意籌措
        20萬元，假藉要打電話向叔叔、工地小包等人籌措賄款
        ，而分別打電話予陳鐵雄、陳盈安等人，使陳盈安打電
        話報警，並由督察員高誌良、張榮興利用陳盈安所留陳
        瀅仁行動電話號碼與陳瀅仁聯絡對話，是以陳瀅仁前述
        證詞，欠缺合理可信之基礎，無從作為有利被告莊志誠
        、陳偉彪、劉俊良之認定。而本院認陳瀅仁如何遭被告
        莊志誠、劉俊良、陳偉彪等人要求賄賂之事證明確，依
        刑事訴訟法第163條之2第3款、第4款之規定，實無再行
        傳喚陳瀅仁調查之必要。況陳瀅仁於原審、本院上訴審
        、更一審、更二審均曾到庭作證，使被告莊志誠、陳偉
        彪、劉俊良及其等辯護人得以詰問，被告莊志誠、陳偉
        彪、劉俊良亦得行使對質權，在本件事實已明之情況下
        ，依刑事訴訟法第196條規定，亦不得任意依被告莊志
        誠、陳偉彪、劉俊良及其等辯護人之聲請而一再傳訊。
        另陳盈安於90年4月4日何以報警，並與臺北市政府警察
        局督察室人員電話確認，留下陳瀅仁行動電話等情，業
        經陳盈安於原審及本院更一審到庭證述在案（見原審卷
        二第127至135頁、本院更一審卷第271至272頁、本院更
        二審卷第194至195頁），如前所述。而陳盈安於90年4
        月4日至督察室製作筆錄時，警方是否將其視作本件扣
        案甲基安非他命持有人而對其進行採尿，與本件犯罪事
        實之認定無涉。此外，關於被告陳偉彪何以於90年4月4
        日協同被告莊志誠與陳瀅仁會面，其事實經過與原委均
        經本院論證說明如前，當亦無一再傳喚陳少旭及陳盈安
        到庭作證之必要，均附此敘明。
（十二）貪污治罪條例第4條第1項第5款之對於違背職務之行為
        ，要求、期約或收受賄賂，係屬三種不同之犯罪型態。
        而對於違背職務之行為期約賄賂，乃指公務員對於違背
        職務之行為與行賄人就約定收受賄賂或其他不正利益為
        合致意思表示，而尚未收受者而言。如前所述，被告莊
        志誠、劉俊良2人見搜獲毒品且受搜索人不在，林副任
        並已退至客廳，竟共萌要求賄賂之不法意圖，基於對於
        違背被告莊志誠職務之行為要求賄賂之犯意聯絡，被告
        劉俊良趁與陳瀅仁一同到廁所檢查垃圾桶時表示：「此
        可大事化小，可問帶班的」等語，而在房內之被告莊志
        誠則說：「我們搜到毒品要如何處理？若你弟弟不回來
        ，我們就要移送你。」等語，待被告莊志誠、劉俊良與
        陳瀅仁3人另進入陳瀅仁房間時，被告莊志誠又說：「
        這事要如何處理？」，說完即走出陳瀅仁房外，此時在
        陳瀅仁房內之被告劉俊良又向陳瀅仁表示：「這種查到
        安非他命不辦的代價一般行情1件是30萬元。」等語，
        陳瀅仁表示沒有如此多現金，此時莊志誠又走入房內說
        ：「這件事情要趕快處理，不然要移送你。」等語，陳
        瀅仁立即以行動電話向友邦國際信用卡股份有限公司之
        信用卡中心查問預借現金密碼，但該中心表示無法以電
        話查詢予以拒絕，陳瀅仁向被告莊志誠表示無法如數籌
        措時，被告莊志誠、劉俊良即先後走出房外，被告劉俊
        良隨後又進入房內斥責陳瀅仁太沒行情，稱：「林副任
        、王勝輝2人聽不下去，下樓去了。」等語，被告莊志
        誠隨即叫陳瀅仁至客廳被告莊志誠問以：「這件事要如
        何處理？」，即留下其0000000000號行動電話號碼，雙
        方約在同年4月3日見面，足徵陳瀅仁於90年3月30日，
        對於被告莊志誠、劉俊良所要求之賄款金額30萬元尚未
        與被告莊志誠、劉俊良達成意思表示合致之期約，被告
        莊志誠、劉俊良亦未與陳瀅仁協議由陳瀅仁先行交付其
        中部分賄款。被告莊志誠、劉俊良雖向陳瀅仁要求賄賂
        ，惟陳瀅仁既未允諾如數交付，其等間又無先行交付部
        分賄款之協議。是被告莊志誠及劉俊良對陳瀅仁僅屬對
        於違背被告莊志誠職務之行為要求賄賂，而未達期約之
        程度。至被告莊志誠明知本件搜索票所載受搜索人為陳
        盈安，而現場所搜獲之甲基安非他命及吸食器等物亦屬
        陳盈安所有或持有，本件涉犯持有及施用第二級毒品罪
        之犯罪嫌疑人為陳盈安，並非陳瀅仁，被告莊志誠及劉
        俊良之所以向陳瀅仁要求賄賂，無非以陳瀅仁與陳盈安
        係屬兄弟，並同住一處，陳瀅仁基於兄弟情誼，為期陳
        盈安免受追訴處罰，可交付賄賂。而被告莊志誠製作登
        載不實之甲、乙搜索扣押筆錄之目的，係藉此要求陳瀅
        仁交付賄款，若要求賄賂得逞，則撕毀甲搜索扣押筆錄
        ，以乙搜索扣押筆錄陳報搜索結果交差搪塞，而違背職
        務，不將涉嫌持有及施用甲基安非他命之犯罪嫌疑人陳
        盈安或本件搜索當時在場之陳瀅仁移送刑事組調查或陳
        報檢察官偵辦。若要求賄賂未得逞，則以甲搜索扣押筆
        錄陳報搜索扣押結果，以發現陳瀅仁持有及施用第二級
        毒品為由，將陳瀅仁而非將陳盈安移送刑事組或陳報檢
        察官偵辦。從而，被告莊志誠、劉俊良係利用執行搜索
        職務時，對於違背被告莊志誠職務之行為要求要求賄賂
        無誤。
（十三）被告陳偉彪雖否認犯行，辯稱：我未參與90年3月30日
        之搜索，之前僅聽莊志誠提過說有搜到東西，但沒有查
        到人，當天提議找陳瀅仁出來，是最容易找到績效的方
        法，對莊志誠等人是否有違背職務期約賄賂等犯行並不
        知情云云。惟陳瀅仁於警詢時稱：「事隔5分鐘後，莊
        志誠及陳偉彪駕駛一部自小客車（車號WD-4605號豐田
        紅色）停在我車後，莊志誠看到我在OK便利商店門口即
        要我上WD-4605號自小客車內，我坐於右後座，莊志誠
        坐於前右前座，陳偉彪坐於駕駛座，莊志誠即開口說：
        『你知道我找你做什麼事嗎？』，陳偉彪接著說：『我
        們今天是要捉你回去的』，那時我未答話，莊志誠又說
        ：『這案子不能拖，我們有時效的，我今天一定要移送
        你』我答稱：『那天你們來我家搜索時，你的同事，不
        是要30萬元解決嗎？但我沒有那麼多錢，我只有20萬元
        』，陳偉彪說：『我們外面案件都是以新台幣50萬元以
        上解決，這個案子，拖拖拉拉，30萬元，你還在討價還
        價，你將錢給我們，我即將扣押東西還給你，並將紀錄
        撕掉，大家當作沒這回事，互不認識」等語（見同上第
        3554號偵查卷第32頁背面）。嗣於偵查時具結證稱：「
        到現場後，我上他們的車，我上車後，坐在右後座，而
        車子是陳偉彪開的，是一部紅色自小客車，一上車莊志
        誠就開口說：『今天我們找你做什麼，你知道嗎？』而
        陳偉彪就說：『今天是要來捉你回去的』，我沒答話，
        莊志誠又說：『你弟這事要如何處理？今天一定就要送
        』我說：『當天你們說要30萬元，而我沒有那麼多錢。
        』陳偉彪就說：『我們這種案件，就是50萬元起跳，那
        有像你這樣，拖拖拉拉的』，我沒有答話就看莊志誠，
        而莊志誠就說，事情也是要處理，我就說明天就領20萬
        元給你們，他們就說明天休息，要這樣拖下去不行」、
        「陳偉彪在車上有明說，我錢給他們，他們會把東西還
        給我並把扣押的筆錄撕掉，大家當作沒這回事」等語（
        見同上第3554號偵查卷第92頁）。陳瀅仁於警詢及偵查
        時證述一致，是被告莊志誠雖供稱：90年3月30日，回
        來時，在二樓碰到被告陳偉彪，我說有搜到東西，跟陳
        偉彪說被搜索的人不在，但是他哥哥在，會把他策動出
        來，並沒有向陳偉彪提到作二份搜索扣押筆錄與當場要
        求賄賂行賄細節，陳偉彪對案情不瞭解，而且又有下車
        ，陳偉彪與陳瀅仁根本沒有談到幾句話」云云（見原審
        卷91年12月5日審判筆錄第23頁、本院更一審卷第50頁
        ），要與事實不符，而係迴護被告陳偉彪之詞，自不足
        採信。
（十四）證人即天母派出所副主管陳功輝雖於本院更二審時到庭
        證稱：我勤務回來，知道他們（指莊志誠等人）有搜索
        勤務，詳情我不知道云云（見本院更二審卷第180頁）
        。惟此僅能證明被告等有執行搜索勤務，並不能證明其
        他任何事實。而證人即天母派出所警員董柏煌於本院更
        一審證稱：90年3月30日晚上21點到23點，我坐在值班
        臺上。當天我打電話給莊志誠，是晚上9點多值班的時
        候打的。因為內湖分局勤務中心打電話來派出所詢問，
        我們派出所去他們轄區內搜索有無績效，因為我不清楚
        ，才打電話給被告莊志誠。我打電話給他的時候，問他
        搜索有無績效，他說查到一點東西（用台語），因為他
        們在講要如何報，但沒有查到人，要我跟內湖勤務中心
        回報沒有績效。我就回報勤務中心說沒有績效。這件事
        我沒有跟主管報告。但4月4日同仁發生問題，主管問我
        當時的情形，我才告訴他勤務中心有來問說查到有無績
        效，我有問莊志誠，莊志誠要我回報沒有績效。3月30
        日在回派出所在樓上康樂室，是我要上去樓上叫班，他
        們在樓上泡茶，有聽到他們在講，在講搜索的情形，但
        是我沒有注意聽等語（見本院更一審卷第181頁），惟
        此僅能證明被告莊志誠查到毒品竟要值班警員回報無績
        效之事。另證人即參加搜索之天母派出所警員林副任於
        本院更一審證稱：90年3月30日我在陳盈安的房間內一
        進門左邊的櫃子內搜到毒品。我與莊志誠、劉俊良、陳
        瀅仁進入陳盈安的房間，是我打開櫃子找到毒品的。毒
        品是放在長壽香煙盒子內用小型的夾鏈袋裝著，香煙盒
        旁邊有1個飲料盒作成的吸食器具，上面還有吸管，我
        把所有的東西交給莊志誠。在該櫃子內就只有找到那2
        項東西。我交給莊志誠之後，就到客廳等陳盈安。那時
        候王勝輝也在客廳。我們從陳盈安的房間要走到客廳，
        經過陳瀅仁的房間，劉俊良、莊志誠、陳瀅仁就進入陳
        瀅仁的房間。我有看到莊志誠從陳瀅仁的房間到客廳，
        他來回2次。他1次說要陳瀅仁聯絡陳盈安，另外1次他
        把搜索扣押紀錄拿到客廳準備要寫云云（見本院更一審
        卷第185頁），亦無從為有利被告莊志誠、劉俊良之認
        定。證人即參與搜索之警員王勝輝於本院更一審證稱：
        我與莊志誠、劉俊良、林副任4個人到陳瀅仁住處搜索
        的時間是晚上7點30分左右。天母派出所到內湖搜索算
        是越區辦案。越區辦案要通報。我打電話回派出所要派
        出所傳真。我是進入陳瀅仁住處之後才打電話回派出所
        給值班警員。越區搜索要派出所通報7點到9點。當天晚
        上9點左右，我有告訴莊志誠說通報時間已經過了云云
        （見本院更一審卷第192頁），而此僅能證明被告莊志
        誠越區搜索之事實，無從執為有利被告莊志誠有利之證
        據。證人陳少旭於本院更一審證稱：因為3月30日我輪
        休，隔天9點左右我回到派出所，副主管在所內，我問
        副主管有無績效，因為被告莊志誠休假，副主管回答說
        沒有將人帶回派出所辦。實際情形我不知道副主管是否
        瞭解云云（見本院更一審卷第198頁），亦無從為有利
        被告莊志誠等人有利之認定。證人即天母派出所巡佐林
        志毅於本院更一審證稱：他們有幾個人，我沒有印象，
        但是特別有印象，是莊志誠、劉俊良在那裡泡茶，請我
        喝茶、聊天，劉俊良當時拿1支錶給我看，我看了之後
        說爛錶，要把它丟到垃圾桶，他說不行，那是我8千元
        買的，我說這個爛錶，2百元送我都不要。莊志誠跟我
        說巡佐，有一件事情請教，假如是這樣要怎麼辦，他說
        他們去搜索，有搜到一點點東西，還有吸食器，對象沒
        有在家裡，是他哥哥，說要把對象交給我，我說他哥哥
        有可能會交給你嗎？有東西，又有人，你怎麼知道他哥
        哥沒有吸食，把他哥哥帶回來就好了。交給檢察官去查
        明就好了。當時我就這樣告訴他，他說他哥哥說他弟弟
        會來，我就說跟你打賭說不可能會來，他就問我怎麼辦
        ？我就說用沒有人的方式移送，給檢察官去傳，這樣沒
        有算績效，沒有人就沒有績效等語（見本院更一審卷第
        224頁）。足徵被告莊志誠執行本件搜索扣押勤務，查
        扣有甲基安非他命及吸食器等犯罪證據，執行搜索時並
        有陳瀅仁在場，亦可進行後續之追查，並向檢察官陳報
        搜索扣押之結果，詎被告莊志誠竟違反規定未如實登載
        搜索扣押筆錄予以陳報，亦未繼續追查。另證人即陳瀅
        仁之弟弟陳盈安證稱：「90年4月4日下午5點左右，我
        打110報案。我是接到哥哥的電話，他好像被人押在車
        上，我不知道怎麼辦，才打電話報警。我先打110，後
        來是110幫我轉督察室或是我打的，我忘記了」等語（
        見本院更一審卷第272至273頁），足徵陳瀅仁並無答應
        被告莊志誠、陳偉彪2人之要求賄賂至明。另被告莊志
        誠之辯護人於本院更一審聲請向臺灣士林地方法院檢察
        署函調90年偵字第5735號陳盈安、陳建生違反毒品危害
        防制條例案卷及扣押物，欲證明陳瀅仁未於本件扣案甲
        基安非他命及吸食器上簽名捺印，被告莊志誠並未認為
        扣案甲基安他命為陳瀅仁所有，亦未令陳瀅仁承認其為
        該等扣押物品之所有人或持有人，而為不實自白，被告
        莊志誠係認為扣案甲基安非他命為陳盈安施用之毒品，
        基於辦案技巧，為使陳瀅仁協助警方策動陳盈安到案，
        始製作內容不同之甲、乙搜索扣押筆錄，被告莊志誠無
        製作不實搜索扣押筆錄，藉此向陳瀅仁要求賄賂之行為
        乙節。經本院更一審及本院函調該案偵查卷證，該署認
        扣案甲基安非他命係陳建生所有，而非陳盈安所有，且
        陳盈安未施用甲基安非他命，對陳盈安予以不起訴處分
        ，至扣押物則已銷燬，有該署91年度偵字第5735號不起
        訴處分書及覆函在卷可憑（見本院更一審卷第214頁）
        。由於檢察官對於上述案件，係另就陳盈安有無持有及
        施用第二級毒品之犯行進行偵查，其偵查結果為檢察官
        依據該案事證所為判斷，與被告莊志誠犯罪事實是否成
        立，欠缺關連性，而被告莊志誠製作登載不實之甲、乙
        搜索扣押筆錄，用以向陳瀅仁要求賄賂之事實已明，本
        院所憑證據及得心證理由，均經說明如前，自無從依前
        述偵查結果及被告莊志誠片面之辯解而為其有利之認定
        。
（十五）被告莊志誠辯護意旨雖要求調取陳瀅仁之警詢錄音。然
        陳瀅仁並非犯罪嫌疑人，且刑事訴訟法並無司法警察對
        告訴人或證人詢問時必須錄音之強制規定，又依據臺北
        市政府警察局士林分局94年8月24日北市警士分刑字第
        09433188900號函，與臺北市政府警察局94年9月21日北
        市警督字第09439820300號函，均稱於90年4月4日製作
        證人陳瀅仁警詢筆錄時，並未錄音，故無法提供警詢錄
        音帶。至其辯護意旨要求至現場勘驗，用以證明證人陳
        瀅仁所陳不實在。然任何證人之前後陳述，除基本事實
        以外，關於細節難免因時間之經過及記憶力而有不一之
        情形，本件係採取證人陳瀅仁陳述之基本事實，至於當
        天個人所在位置如何，除非屬於記憶所及以外，亦無任
        何意義，而屬於與待證事實無重要關係，且本案待證事
        實已臻明瞭亦無再調查之必要。至於辯護意旨與被告莊
        志誠均要求測謊。然測謊性質為被告之自白，而藉由施
        測者問句後，判讀機器之圖譜，此種鑑定方法，涉及人
        為與機器誤差（參照92年度臺上字第2282號判決所記載
        之測謊必備條件），所得之性質僅為自白，惟仍需補強
        證據，且如測謊鑑定得直接引為證據，則所有之犯罪案
        件僅需測謊即可，不須司法審判調查證據之程序，況本
        案待證事實已臻明瞭，依刑事訴訟法第163條之2第3款
        之規定，無再以測謊鑑定調查之必要，併此說明。
三、綜上所析，被告莊志誠、劉俊良趁執行搜索於搜索票所載受
    搜索人陳盈安房間內查獲甲基安非他命及吸食器，而受搜索
    人陳盈安不在場之機會，由被告劉俊良出言要求在場人陳瀅
    仁交付賄賂，被告莊志誠在旁附和，被告莊志誠更以故意製
    作2份內容不同之登載不實搜索扣押筆錄方式，向陳瀅仁要
    求賄款30萬元，因未獲陳瀅仁允諾，被告莊志誠乃於離去時
    留下聯絡電話，嗣因陳瀅仁未依約聯絡，被告莊志誠又基於
    同前要求賄賂之接續單一犯意，再與被告陳偉彪謀議共同邀
    約陳瀅仁出面，再予要求賄賂，陳瀅仁一方面佯允交付賄款
    ，一方面以電話報警，終為督察人員當場查獲被告莊志誠等
    人犯行甚明，被告莊志誠、陳偉彪、劉俊良所持辯解，均不
    足採信，本件事證明確，被告3人犯行洵堪認定，應依法論
    科。
參、論罪科刑及撤銷改判之理由：
一、被告莊志誠、陳偉彪、劉俊良行為後，刑法經修正並自95年
    7月1日施行。按行為後法律有變更者，適用行為時之法律，
    但行為後之法律有利於行為人者，適用最有利於行為人之法
    律，現行刑法第2條第1項定有明文。以本次刑法修正之新舊
    法比較，應依修正後刑法第2條第1項規定，就罪刑有關之共
    犯、未遂犯、想像競合犯、牽連犯、連續犯、結合犯，以及
    累犯加重、自首減輕暨其他法定加減原因（如身分加減）與
    加減例等一切情形，綜其全部罪刑之結果而為比較，有最高
    法院95年5月23日95年第8次刑事庭會議決議可資參照，茲說
    明如下：
（一）刑法第10條第2項所規定之公務員，依被告莊志誠、陳偉
      彪行為時之規定為「依法令從事於公務之人員。」而經修
      正後則規定為「１、依法令服務於國家、地方自治團體所
      屬機關而具有法定職務權限，以及其他依法令從事於公共
      事務，而具有法定職務權限者。２、受國家、地方自治團
      體所屬機關依法委託，從事與委託機關權限有關之公共事
      務者。」被告莊志誠、陳偉彪於行為時，係天母派出所警
      員，均為依據法令從事公務有調查犯罪職務人員。依修正
      後刑法第10條第2項規定，亦為依法令服務於國家所屬機
      關而具有法定犯罪調查職務權限之公務員。故刑法第10條
      第2項規定對於公務員之定義雖有所變動，惟對被告莊志
      誠、陳偉彪而言，依修正前、後之規定，均構成刑法所稱
      公務員，適用修正後規定，並未較為有利。
（二）刑法第28條對於共同正犯之規定，由「二人以上共同『實
      施』犯罪之行為者，皆為共同正犯」，修正為「二人以上
      共同『實行』犯罪行為者，皆為共同正犯」。修正後共同
      正犯範圍有所限縮，排除陰謀犯、預備犯之共同正犯，而
      有新舊法比較之結果，本件被告莊志誠、陳偉彪、劉俊良
      已為犯罪行為之實行，不論依修正前、後之規定均成立共
      同正犯，修正後之規定並無較有利情形。
（三）刑法於95年7月1日修正施行，刪除原第55條後段牽連犯之
      規定，則具有方法結果關係之數犯罪行為，原則上應分論
      併罰。依刑法第2條第1項規定比較新舊刑法適用之結果，
      適用修正前刑法第55條規定，較有利於被告莊志誠。
（四）貪污治罪條例法定刑中，有併科新臺幣罰金刑部分，修正
      前刑法第33條第5款有關罰金之最低額度於修正後已提高
      ，比較新舊法，以修正前刑法有利於被告莊志誠、陳偉彪
      、劉俊良。
（五）修正後刑法第31條第1項規定：「因身分或其他特定關係
      成立之罪，其共同實行、教唆或幫助者，雖無特定關係，
      仍以正犯或共犯論。但得減輕其刑。」與修正前第31條第
      1項規定相較，除部分文字修正外，並增設但書「得減輕
      其刑」規定。刑法第31條第1項之修正，雖非犯罪構成要
      件變更，但其但書增定，顯已影響行為人刑罰之法律效果
      ，自屬法律變更，以適用修正後刑法第31條第1項有「得
      減輕其刑」之規定，較有利於不具公務員身分之被告劉俊
      良。
（六）貪污治罪條例先後於90年11月7日、92年2月6日、95年5月
      30日、98年4月22日經總統公布修正、增定部分條文。惟
      同條例第4條第1項第5款關於違背職務收受賄賂或其他不
      正利益罪之構成要件及刑度，則未修正。至貪污治罪條例
      第2條關於行為人身分之規定，於95年5月30日修正公布，
      自同年7月1日起生效施行，修正後貪污治罪條例第2條對
      於公務員之定義，應適用同日生效施行之修正後刑法第10
      條第2項立法解釋定之。依被告莊志誠、陳偉彪行為時之
      修正前貪污治罪條例第2條規定，其等係「依據法令從事
      公務之人員」，依修正後貪污治罪條例第2條、修正後刑
      法第10條第2項規定，其等亦係該條所規定之「公務員」
      。經比較後，貪污治罪條例第2條之修正，未較有利於被
      告莊志誠、陳偉彪、劉俊良。
（六）經綜合前述各項罪刑法律變更而為「從舊從輕」之比較結
      果，就被告莊志誠、陳偉彪部分，依其等行為時之修正前
      刑法規定，較有利於被告莊志誠、陳偉彪。而貪污治罪條
      例之修正，對其等亦未有較為有利之情形。故就被告莊志
      誠、陳偉彪之犯行，應適用其等行為時之修正前刑法及貪
      污治罪條例等規定處斷。至於被告劉俊良部分，經整體比
      較修正前後刑法規定，適用修正後即裁判時之刑法第31條
      第1 項但書規定，較為有利，就適用刑法部分，依裁判時
      刑法規定處斷，有關貪污治罪條例適用，因修正後貪污治
      罪條例未對被告劉俊良較為有利，仍依其行為時之貪污治
      罪條例處斷。又貪污治罪條例第17條規定，犯本條例之罪
      ，宣告有期徒刑以上之刑者，並宣告褫奪公權。至宣告褫
      奪公權之期間，該條例並無特別規定，應依刑法第37條規
      定決定其應宣告褫奪公權之期間，而被告莊志誠、陳偉彪
      、劉俊良等人行為後，刑法第37條亦於95年7月1日修正施
      行。刑法第37條第2項就得宣告褫奪公權之期間即1年以上
      10年以下，修正前後固無不同，但同條項就得以宣告褫奪
      公權之刑期基準，由6月以上有期徒刑修正提高為1年以上
      有期徒刑，而同法第36條經修正後，則限縮褫奪公權之範
      圍，不再剝奪行使選舉、罷免、創制、複決四權行使之資
      格。經比較結果，修正後新法固較有利於被告莊志誠、劉
      偉彪、劉俊良。惟褫奪公權為從刑之一種，與主刑有從屬
      關係，被告莊志誠、陳偉彪、就主刑之適用，既應從其等
      行為時之修正前刑法處斷，就褫奪公權部分，自應整體適
      用其等行為時之修正前刑法第37條第2項規定論處。至被
      告劉俊良部分，因整體適用修正後刑法較為有利，故褫奪
      公權部分，依裁判時即修正後之刑法第37條2項規定論處
      。
二、被告莊志誠未依真實之搜索扣押結果製作職務上所掌之搜索
    扣押筆錄，而接續製作如事實欄所示之內容登載不實之甲、
    乙搜索扣押筆錄，其此部分行為，係犯刑法第213條之公務
    員登載不實文書罪。至檢察官起訴事實雖未明確敘及被告莊
    志誠對於甲搜索扣押筆錄之製作，亦有登載不實之情形。惟
    此部分與檢察官於起訴書犯罪事實欄所敘被告莊志誠製作登
    載不實之乙搜索扣押筆錄之行為，有接續犯之實質上一罪關
    係，仍為起訴效力所及，本院自當併予審究。
三、被告莊志誠分別與劉俊良、陳偉彪向陳瀅仁要求賄賂之行為
    ，被告莊志誠、陳偉彪係犯行為時貪污治罪條例第4 條第1
    項第5款對於違背職務之行為要求賄賂罪。被告劉俊良雖不
    具備行為時貪污治罪條例第2條所規定之身分，然其與被告
    莊志誠於90年3月30日對於陳瀅仁要求賄賂之犯行，具有犯
    意聯絡及行為分擔，其與被告莊志誠等共犯行為時貪污治罪
    條例之罪，依同條例第3條及現行刑法第28條、第31條第1項
    規定，仍應以共犯行為時貪污治罪條例第4條第1項第5款對
    於違背職務之行為要求賄賂罪處斷。被告莊志誠與被告陳偉
    彪2人對於90年4月4日向陳瀅仁要求賄賂部分，亦具有犯意
    聯絡及行為分擔，應論以共同正犯。
四、按數行為於同時同地或密切接近之時地實施，侵害同一之法
    益，各行為之獨立性極為薄弱，依一般社會健全觀念，在時
    間差距上，難以強行分開，在刑法評價上，以視為數個舉動
    之接續施行，合為包括之一行為予以評價，較為合理，則屬
    接續犯，而為包括之一罪，有最高法院86年度臺上字第3295
    號判例意旨可資參照。查被告莊志誠先後分別與劉俊良、陳
    偉彪向陳瀅仁要求賄賂之行為，係於密切接近之時地實施，
    侵害同一之法益，目的相同，各行為獨立性極為薄弱，在前
    次要求賄賂尚未達成目的之前，再予要求賄賂，在刑法評價
    上，應認先後2次要求賄賂行為為包括之一行為予以評價，
    ，是被告莊志誠先於90年3月30日與劉俊良共同要求賄賂，
    再於90年4月4日與陳偉彪共同要求賄賂，僅係接續犯行為時
    貪污治罪條例第4條第1項第5款對於違背職務之行為要求賄
    賂罪，為實質上一罪。
五、被告莊志誠所犯上開行為時刑法第213條之公務員登載不實
    文書罪及行為時貪污治罪條例第4條第1項第5款對於違背職
    務之行為要求賄賂等罪間，具有修正前刑法第55條所定方法
    結果之牽連犯關係，適用修正前即行為時刑法第55條牽連犯
    之規定，從一重以共同對於違背職務之行為要求賄賂罪論處
    。
六、被告莊志誠、陳偉彪均為警察，為依據法令有調查犯罪權限
    之人員，犯行為時貪污治罪條例第4條第1項第5款之罪，應
    依同條例第7條規定，除法定最重本刑為無期徒刑依法不得
    加重外，加重其刑。被告劉俊良有事實欄所示犯罪科刑及執
    行情形，有本院被告全國前案紀錄表在卷可參，其於受有期
    徒刑執行完畢後5年內再故意犯本件有期徒刑以上之罪，不
    論依修正前之刑法第47條或修正後之刑法第47條第1項之規
    定，均構成累犯，對被告劉俊良而言並無有利或不利之情形
    ，應依現行刑法第47條第1項規定，論以累犯，除法定本刑
    最重為無期徒刑依法不得加重外，並加重其刑。又被告劉俊
    良本身不具依據法令從事公務之公務員身分，其與依據法令
    從事公務並有調查犯罪職務之人員即被告莊志誠共犯對於違
    背職務之行為要求賄賂罪，爰依修正後刑法第31條第1項但
    書規定，減輕其刑，並先加重後遞減輕之。
七、原審以被告莊志誠、陳偉彪、劉俊良犯罪事證明確，予以論
    科，固非無見，惟查：
（一）被告莊志誠分別與劉俊良、陳偉彪向陳瀅仁要求賄賂之行
      為，係犯行為時貪污治罪條例第4條第1項第5款對於違背
      職務之行為要求賄賂罪，原審誤認為被告莊志誠、陳偉彪
      、劉俊良等3人犯有共同對於違背職務行為期約賄賂罪，
      尚有未合。
（二）按無期徒刑不得加重，刑法第65條第1項定有明文。被告3
      人行為時貪污治罪條例第4條第1項第5款之對於違背職務
      之行為期約賄賂罪，其法定最重本刑為無期徒刑，依法不
      得加重，原判決就該部分亦併予加重，適用法則有所未洽
      。
（三）按有罪判決書主文欄，關於罪名之記載，在實務上，以與
      論罪科刑條文所揭示之罪名相一致為必要。原判決認被告
      莊志誠、陳偉彪為有調查犯罪職務之人員，並援引其等行
      為時貪污治罪條例第7條規定加重其刑，但於主文之罪名
      未為該項加重條件之記載，未臻妥適（最高法院83年度臺
      上字第318號判決意旨參照）。
（四）刑法第31條第1項於95年7月1日修正施行，由原定之「因
      身分或其他特定關係成立之罪，其共同實施或教唆幫助者
      ，雖無特定關係，仍以共犯論」，修正為「因身分或其他
      特定關係成立之罪，其共同實行或教唆幫助者，雖無特定
      關係，仍以正犯或共犯論。但得減輕其刑。」又依貪污治
      罪條例第19條所定「本條例未規定者，適用其他法律之規
      定」，則於適用貪污治罪條例第3條而論處罪刑之情形，
      亦有上開刑法第31條第1項但書之適用。原判決對於未具
      公務員身分之被告劉俊良與具依據法令從事公務並有調查
      犯罪職務之被告莊志誠共同犯罪部分，未及比較新舊法，
      而未能適用對被告劉俊良較為有利之修正後刑法第31條第
      1項規定減輕其刑，亦有未周。
（五）被告莊志誠、陳偉彪、劉俊良上訴意旨執陳詞否認犯罪，
      請求撤銷改判其等無罪，其等上訴，固無理由。惟原判決
      既有前述可議之處，且動搖判決結果，自應將原判決全部
      撤銷改判。
八、爰審酌被告莊志誠、陳偉彪、劉俊良犯罪動機、目的，被告
    莊志誠、陳偉彪身為司法警察，具有依據法令從事調查犯罪
    之職務，竟不思克盡職責，被告莊志誠利用執行搜索時扣得
    甲基安非他命及吸食器之機會，夥同被告劉俊良向陳瀅仁要
    求賄款30萬元，而被告陳偉彪得知被告莊志誠違法貪瀆舉措
    ，未予規勸，甚而同流合污，亦與被告莊志誠共同向陳瀅仁
    索賄。至被告劉俊良雖非警察，卻利用隨同被告莊志誠外出
    執行搜索之機會，充當出言要求賄賂之角色，而與被告莊志
    誠共同索賄，其等行為嚴重破壞司法警察形象及人民對司法
    警察執法公正之信賴，並衡被告莊志誠、陳偉彪、劉俊良等
    人犯後態度等一切情狀，分別量處如主文第2項、第3項所示
    之刑，並宣告被告莊志誠、陳偉彪各褫奪公權5年，被告劉
    俊良褫奪公權3年，以資懲戒。
肆、不另為無罪諭知部分：
一、公訴意旨另以：被告莊志誠與被告劉俊良基於犯意聯絡，向
    搜索時之在場人陳瀅仁要求以30萬元擺平案件，經陳瀅仁表
    明一時無法籌措後，被告劉俊良即先行取走陳瀅仁之勞力士
    手錶1 隻（下稱本件勞力士手錶），表明供代向被告莊志誠
    說項之代價，因認被告莊志誠、劉俊良此部分行為，亦涉共
    同違背職務要求賄賂罪云云。
二、按犯罪事實應依證據認定之，無證據不得認定其犯罪事實，
    刑事訴訟法第154條分別定有明文。復按告訴人之告訴，本
    以使被告受刑事訴追為目的，故其陳述是否與事實相符，自
    應調查其他證據，以資審認，苟其所為攻擊之詞，尚有瑕疵
    ，則在此瑕疵未予究明以前，即不能遽採為斷罪之基礎，有
    最高法院69年度臺上字第1531號判決意旨足資參照。而認定
    被告有罪之事實，應憑證據，如未能發現相當之證據，或證
    據不足以證明，自不能以推測或擬制之方法，以為裁判之基
    礎；且認定事實所憑之證據，其為訴訟上之證明，須達於通
    常一般人均不致有懷疑，而得確信其為事實之程度者，始得
    據為有罪之認定，倘其證明尚未達到此一程度而有合理之懷
    疑存在時，尚難為有罪之認定基礎；另苟積極證據不足以為
    不利於被告事實之認定，即應為有利於被告之認定，更不必
    有何有利之證據，亦有最高法院30年上字第816號、40年臺
    上字第86號、76年臺上字第4986號判例意旨可參。
三、查本件勞力士手錶，係陳瀅仁之父所遺留之舊錶，自陳瀅仁
    小時候即有，陳瀅仁不知其價值，被告劉俊良陪同被告陳瀅
    仁執行搜索當日，被告劉俊良係向陳瀅仁表示欲出資購買本
    件勞力士手錶，陳瀅仁雖先予拒絕，惟被告劉俊良將8千元
    交予陳瀅仁，並取走本件勞力士錶，陳瀅仁並未反對，仍收
    下8千元價金。而被告劉俊良係在陳瀅仁房間，於被告莊志
    誠不在場之情況下，又自行取走該8千元，並稱「我的部分
    就是這支勞力士手錶」等情，據陳瀅仁於檢察官偵訊時證述
    明確（見同上第3554號偵查卷第90至91頁）。陳瀅仁於原審
    亦證稱：「（當天你有無拿本見勞力士錶給光頭「指被告劉
    俊良」？）剛開始他要跟我買，當時揹包包的人（指被告莊
    志誠）也在場，這時已經搜到東西了。當時在我房間內，那
    個理光頭的塞錢給我，我不知道有多少。後來，他又到我房
    間說，他的份就算本件勞力士手錶。其他的人，叫我再去跟
    他們講，他就從我手上把錢拿回去，當時帶班的不在我房間
    。錢拿回去後，他幫我把帶班的帶進來」（見原審卷一第23
    1頁）。足見被告劉俊良開始確係欲以8千元價金購買本件勞
    力士手錶，並曾給付8千元予陳瀅仁。被告劉俊良事後再取
    走8千元時，被告莊志誠並不在場，亦不知此情。至本件勞
    力士舊錶之價值，陳瀅仁及被告劉俊良均稱不知行情，被告
    劉俊良供稱：我以8千元購買此錶，是因為情緒性買東西，
    並不是因為判斷這支錶之價值8千元而買，平日即有收集舊
    錶的習慣，但並無此方面之專業知識等語（見原審卷二第29
    9頁）。證人即金達利鐘錶公司負責人支樹人於原審時具結
    證稱：以我判斷這個錶約有2、30年，至於錶的價值我沒辦
    法算。我開立的1千5百元發票，是除銹及調整亂掉游絲的費
    用，沒有換零件，我做這種維修後，這支錶就可以正常運轉
    了。這支錶還未處理時，錶不能走，我有上發條，但還是不
    能走，一般人也是因為錶不能走，才會拿到錶店來修理等語
    （見原審卷二第292、294、297頁），即證人支樹人亦不知
    本件勞力士手錶之價值，本件勞力士手錶送修時之狀況亦屬
    不佳。然不論如何，陳瀅仁於被告劉俊良表示欲以8千元向
    其購買本件勞力士手錶之後，既收下被告劉俊良所交付之8
    千元價金，無論其內心動機如何，其行為自客觀上觀察，已
    有承諾之意思表示，被告劉俊良既非無償或以顯然不相當之
    對價取得本件勞力士手錶，而其行為亦非出於被告莊志誠之
    授意，故尚難認被告劉俊良係與被告莊志誠基於犯意聯絡而
    共同要求陳瀅仁交付本件勞力士手錶作為賄賂。既不能證明
    其等犯罪，因檢察官認此部分與被告莊志誠、劉俊良成立犯
    罪部分有實質上一罪之關係，爰不另為無罪之諭知。
四、被告劉俊良事後雖又取走原交付購買本件勞力士手錶之價金
    8千元。然依陳瀅仁於原審所述，被告劉俊良事後於陳瀅仁
    房間內取走其手中8千元而稱「我的部分就是這勞力士手錶
    」等語時，被告莊志誠並不在場（見原審卷一第231頁）。
    故本件並無證據可證明被告劉俊良事後取走購買本件勞力士
    手錶之8千元時，被告莊志誠係知情且共同參與，此應係被
    告劉俊良自行起意之個人行為。而被告劉俊良為一般民眾，
    不具備公務員身分，是其個人事後取走該8千元之行為，當
    與具公務員身分之員警對於違背職務行為，要求賄賂不同。
    至於被告劉俊良此行為，是否另涉嫌其他犯罪？揆諸起訴書
    所載犯罪事實係敘及「劉俊良取走陳瀅仁之勞力士手錶1隻
    ，表明供代向莊志誠說項之代價」。然被告劉俊良原初實係
    欲以8千元購買本件勞力士手錶，且亦曾交付8千元予陳瀅仁
    充作價金，而非以無償或顯不相當之代價取得，已如前所述
    。被告劉俊良係於事後，在被告莊志誠不知情之狀況下，才
    又取回8千元，此部分公訴事實完全未予論及，而此係被告
    劉俊良另行起意之行為，不為起訴效力所及，本院無從審究
    ，附此敘明。
據上論斷，應依刑事訴訟法第369條第1項前段、第364條、第299
條第1項前段，行為時貪污治罪條例第2條、第3條、第4條第1項
第5款、第7條、第17條，刑法第2條第1項、第11條前段、修正前
及修正後刑法第28條、第37條第2項、修正前刑法第55條、第213
條、修正後刑法第31條第1項、第47條第1項，判決如主文。
本案經檢察官姜貴昌到庭執行職務。
中    華    民    國    99    年    11    月    10    日
                 刑事第二十四庭  審判長法  官  李錦樑
                                       法  官  朱瑞娟
                                       法  官  陳恆寬
以上正本證明與原本無異。
如不服本判決，應於收受送達後10日內向本院提出上訴書狀，其
未敘述上訴之理由者並得於提起上訴後10日內向本院補提理由書
（均須按他造當事人之人數附繕本）「切勿逕送上級法院」。
                                       書記官  黃家麟
中    華    民    國    99    年    11    月    22    日
附錄：本案論罪科刑法條全文
貪污治罪條例第4條
有下列行為之一者，處無期徒刑或10年以上有期徒刑，得併科新
臺幣1億元以下罰金：
一、竊取或侵占公用或公有器材、財物者。
二、藉勢或藉端勒索、勒徵、強占或強募財物者。
三、建築或經辦公用工程或購辦公用器材、物品，浮報價額、數
    量、收取回扣或有其他舞弊情事者。
四、以公用運輸工具裝運違禁物品或漏稅物品者。
五、對於違背職務之行為，要求、期約或收受賄賂或其他不正利
    益者。
前項第1款至第4款之未遂犯罰之。
刑法第213條
公務員明知為不實之事項，而登載於職務上所掌之公文書，足以
生損害於公眾或他人者，處1年以上7年以下有期徒刑。

司法院資訊處製作；財團法人民間司法改革基金會備份。
